ACORDAO-COMPLETO-2348435

ACÓRDÃO 2802/2019 ATA 45/2019 - PLENÁRIO

VISTOS, relatados e discutidos estes autos de auditoria de conformidade realizada em Municípios do Estado da Bahia para verificar a aplicação dos recursos dos precatórios do extinto Fundo de Manutenção e Desenvolvimento do Ensino Fundamental e de Valorização do Magistério (Fundef) , abrangendo o período 1/1/2016 a 14/11/2018;
ACORDAM os Ministros do Tribunal de Contas da União, reunidos em sessão do Plenário, ante as razões expostas pelo Relator, em:
9.1. determinar à Secex/Educação que:
9.1.1. comunique aos Municípios de Ribeira do Amparo, Barreiras, Santaluz, Ibicaraí e de Cipó acerca da necessidade de imediata recomposição, à conta específica dos precatórios do Fundef, dos montantes gastos em despesas estranhas à manutenção e desenvolvimento do ensino (MDE) , referidos no voto desta deliberação, atualizados monetariamente a partir das datas dos respectivos pagamentos, sob pena de instauração de Tomara de Contas Especial, nos termos dos itens 9.2.3 e 9.4.2, do Acórdão 1824/2017-TCU-Plenário;
9.1.2. promova as diligências necessárias, previamente à instauração de Tomada de Contas Especial, para a cobrança dos valores indevidamente pagos pelo Município de Paratinga a título de honorários advocatícios, em sintonia com os Acórdãos 1.285/2018, 1.824/2017 e 2.553/2019, todos do Plenário;
9.1.3. aprofunde o exame quanto ao destino dado ao total dos recursos recebidos por meio dos precatórios do Fundef pelo Município de Ribeira do Pombal, após o que, verificada alguma irregularidade, como o pagamento de honorários advocatícios com esses recursos, deverá proceder nos termos dos Acórdãos 1.285/2018, 1824/2017 e 2.553/2019, todos do Plenário;
9.1.4. apure se os pagamentos efetuados pelos Municípios de Santaluz e de Ribeira do Pombal, em 2018, nos valores respectivos de R$ 709.404,40 e de R$ 450.020,28, correspondem a passivos previdenciários e, caso positivo, comunique aos Municípios acerca da necessidade de imediata recomposição, à conta específica dos precatórios do Fundef, dos aludidos montantes, por não serem despesas com manutenção e desenvolvimento do ensino (MDE) , sob pena de instauração de Tomada de Contas Especial, nos termos dos itens 9.2.3 e 9.4.2, do Acórdão 1824/2017-TCU-Plenário e 9.1.2 do Acórdão 2553/2019-TCU-Plenário;
9.1.5. promova a audiência de Luiz Jacome Brandão Neto, Prefeito de Ibicaraí/BA, para que, no prazo de quinze dias, apresente razões de justificativa para utilização dos recursos relativos ao precatório Fundef para pagamento de pessoal, em desrespeito ao Acórdão 1518/2018-TCU-Plenário, representando descumprimento de decisão do TCU;
9.1.6. comunique ao Município de Ibicaraí acerca da necessidade de imediata recomposição, à conta específica dos precatórios do Fundef, dos valores relativos ao precatório do Fundef utilizados para pagamento de pessoal após o Acórdão 1518/2018-TCU-Plenário;
9.1.7. apure o valor exato dos pagamentos realizados com recursos do precatório do Fundef, pelo Município de Jeremoabo, a servidores que não podem ser enquadrados como manutenção e desenvolvimento do ensino (MDE) , nos termos dos arts. 61 e 70, inciso I, da Lei de Diretrizes e Bases da Educação (Lei 9.394/1996) , após o que, se for o caso, deverá comunicar o Município da necessidade de imediata recomposição do valor à conta específica dos precatórios do Fundef, sob pena de instauração de Tomada de Contas Especial;
9.1.8. promova as diligências necessárias para identificar o responsável pelo pagamento de rateio, promovido pelo Município de Jeremoabo, e o valor envolvido, após o que deverá instaurar Tomada de Contas Especial, nos moldes do item 9.1.3, do Acórdão 2553/2019-TCU-Plenário;
9.1.9. promova a audiência de Marcos Paulo Alcântara Bonfim, Prefeito de Pilão Arcado/BA, para que, no prazo de quinze dias, apresente razões de justificativa para utilização dos recursos relativos ao precatório Fundef para pagamento de pessoal, em desrespeito ao Acórdão 1518/2018-TCU-Plenário, representando descumprimento de decisão do TCU;
9.1.10. comunique ao Município de Pilão Arcado/BA acerca da necessidade de imediata recomposição, à conta específica dos precatórios do Fundef, dos valores relativos ao precatório do Fundef utilizados para pagamento de pessoal após o Acórdão 1518/2018-TCU-Plenário;
9.2. dar ciência da presente deliberação ao:
9.2.1. Tribunal de Contas dos Municípios do Estado da Bahia, cujos servidores participaram do presente trabalho;
9.2.2. Fundo Nacional de Desenvolvimento da Educação (FNDE) , para que lhe dê ampla divulgação;
9.2.3. Ministério Público Federal, ao Ministério Público Estadual da Bahia, à Controladoria-Geral da União, à Advocacia-Geral da União e aos Municípios auditados nos presentes autos.

Auditoria Coordenada em municípios de Unidades da Federação que tenham sido contemplados com verbas oriundas de precatórios do Fundef - Estado da Bahia

3. Interessados/Responsáveis:
3.1. Responsáveis: João Barbosa de Souza Sobrinho (XXX.219.505-XX); Luiz Jacome Brandao Neto (XXX.195.705-XX); Marcus Paulo Alcantara Bomfim (XXX.166.705-XX); Ricardo Maia Chaves de Souza (XXX.863.605-XX); Tetiana de Paula Fontes Cedro Britto (XXX.963.345-XX).

13.1. Ministros presentes: José Mucio Monteiro (Presidente), Benjamin Zymler, Raimundo Carreiro e Ana Arraes.
13.2. Ministros-Substitutos convocados: Augusto Sherman Cavalcanti e Marcos Bemquerer Costa (Relator).
13.3. Ministros-Substitutos presentes: André Luís de Carvalho e Weder de Oliveira.

ACORDAO-COMPLETO-2425707

Acórdão de Relação 2317/2020 - Plenário

Acórdão de Relação

ACORDAO-COMPLETO-2519474

Acórdão 1348/2022 - Plenário

MARCOS BEMQUERER

Adoto, como relatório da presente deliberação, o relatório de fiscalização elaborado pela então Secex/BA (peça 1136) :
"Apresentação
A presente fiscalização, autorizada mediante Despacho do Relator, Exmo. Sr. Ministro Walton Alencar, abrange municípios das Unidades da Federação (MA, PI, CE, RN, PB, PE, SE, AL, BA, PA, AM e MG) que foram contemplados com verbas oriundas de pagamentos da diferença no cálculo da complementação devida pela União no âmbito do Fundef, tendo como objetivo verificar se os recursos dos precatórios do Fundef foram utilizados exclusivamente para a manutenção e desenvolvimento do ensino fundamental, se fora observada a vedação a pagamentos de honorários advocatícios com tais recursos, nos moldes preconizados no Acórdão 1824/2017-TCU-Plenário, bem como se fora afastada a subvinculação estabelecida no artigo 22, da Lei 11.494/2007.
2.	A elevada materialidade dos recursos envolvidos (aproximadamente R$ 95 bilhões) e o risco de desvios dos recursos recebidos pelos Municípios por força dos precatórios do Fundef demandavam uma atuação firme desta Corte de Contas, bem como das Cortes de Contas Estaduais, articulada com os demais Órgãos integrantes da Rede de Controle, a fim de garantir a aplicação dos recursos do Fundef, exclusivamente, em ações da área da educação, como garantido pelo artigo 60, do ADCT, e pelas Leis 9.424/1996 (Fundef) e 11.494/2007 (Fundeb) , em cumprimento à determinação inserta nos itens 9.4 e 9.10 do Acórdão 1824/2017-TCU-Plenário.
3.	Conforme esclarecido pelo Ministro Walton Alencar quando da apreciação do processo TC Processo 005.506/2017-4, referente à representação apresentada em conjunto pelo Ministério Público Federal, Ministério Público do Estado do Maranhão e Ministério Público de Contas do TCE do Maranhão, a utilização de recursos de precatórios do Fundef em fins diversos à manutenção e ao desenvolvimento da educação básica, inclusive pagamentos de honorários advocatícios, consiste em afronta à norma legal e constitucional, devendo ser combatida pelo TCU e pelos demais Órgãos integrantes da Rede de Controle, por meio da conjugação de esforços no sentido do alcance da máxima efetividade no tocante ao ressarcimento dos recursos desviados.
4.	Ao alertar sobre a gravidade dos fatos abordados naquele processo, o Ministro Walton Alencar assim se pronunciou, verbis:
Em síntese, são gravíssimas as irregularidades tratadas neste processo, uma vez que privam as gerações atuais e futuras do acesso ao ensino qualificado, proporcionado pela União, com a transferência complementar de verbas, em virtude do desvio das verbas constitucionalmente destinadas ao ensino, a pretexto de honorários de advogado e outras aplicações irregulares. 
5.	Mediante a presente ação fiscalizatória, coordenada pelas Secretarias do Piauí e Maranhão, com o apoio da SecexEducação, que conta com a participação de 12 Secretarias Regionais (MA, PI, CE, PE, RN, PB, PE, AL, SE, BA, PA, AM e MG) , este Tribunal atua de forma a garantir que os referidos recursos sejam destinados exclusivamente à área de educação, conforme prevê a lei do Fundeb, o que pode vir a contribuir sobremaneira para a melhoria da qualidade educacional nos inúmeros entes municipais.
6.	Sobreleva reiterar que este Tribunal, por meio do Acórdão 1824/2017-TCU-Plenário, firmou entendimento no sentido de que tais recursos devem ter aplicação "exclusiva na destinação prevista no art. 21, da Lei 9.424/2007, e na Constituição Federal, no art. 60 do ADCT", sendo que o pagamento de honorários advocatícios com as mencionadas verbas é "ilegal, imoral e inconstitucional, sendo nulos todos os atos que impliquem o desvio dessas verbas da única finalidade que elas podem albergar, a educação" .  
Introdução 
Deliberação que originou o trabalho 
7.	Esta auditoria de conformidade, realizada na sistemática de FOC, é decorrente de Despacho de 4/6/2018 do Mininstro Walton Alencar (TC Processo 015.426/2018-1) , tendo por finalidade avaliar a efetiva aplicação dos recursos objeto dos precatórios do Fundef junto a mais de 300 municípios dos Estados do MA, PI, CE, PE, RN, PB, PE, AL, SE, BA, PA, AM e MG, no período compreendido entre 13/08/2018 a 16/11/2018.
8.	As razões que motivaram esta auditoria foram:
Risco: a utilização de recursos de precatórios do Fundef, devidos por força da utilização de metodologia incorreta para fixação do valor mínimo anual por aluno pela União, em fins diversos à manutenção e ao desenvolvimento da educação básica, inclusive pagamentos de honorários advocatícios, consiste em afronta à norma legal e deve ser combatida pelo TCU e pelos demais Órgãos integrantes da Rede de Controle, cabendo registrar que em alguns casos já apurados (MA e PI) , constatou-se: a) a celebração de contratos por  municípios no Estado do Maranhão e Piauí mediante inexigibilidade de licitação, sem a presença dos requisitos legais autorizadores insculpidos no art. 25 da Lei 8.666/1993, e sem a necessária competitividade; b) pactuação de risco que não estabelece preço certo na contratação e que vincula a remuneração do contratado a um percentual sobre o crédito a ser auferido em desacordo com os arts. 5º, 6º, VIII, e 55, III e V, da Lei 8.666/1993; c) previsão de pagamento do contratado com recursos que possuem destinação vinculada à manutenção e desenvolvimento da educação de qualidade, em desacordo ao previsto no subitem 9.4.4 do Acórdão 1824/2017-TCU-Plenário. Assim, a utilização dos recursos recebidos sem prévia autorização legislativa, com fortes indícios de montagem de procedimentos licitatórios e impropriedades na execução física das obras evidenciam o elevado risco de desvio dos referidos recursos nos municípios beneficiados.
Oportunidade: dar cumprimento à determinação contida no subitem 9.4 do Acórdão 1824/2017-TCU-Plenário:
9.4. determinar à Segecex que, com o suporte da SecexEducação e das unidades sediadas nos Estados:
9.4.1. identifique todos os estados e municípios beneficiados pela condenação judicial transitada em julgado (ACP 1999.61.00.050616-0 e processos similares) e certifique-se de que os recursos federais foram integralmente recolhidos à conta bancária do Fundeb, prevista no art. 17 da Lei 11.494/2007;  
9.4.2. na hipótese de verificar a utilização dos recursos em finalidade distinta da explicitada no item 9.2.2.2 anterior, ou em caso de não recolhimento dos valores à conta do Fundeb, comunique o respectivo ente federativo da necessidade de imediata recomposição dos valores à referida conta;
9.4.3. caso não comprovada a recomposição dos recursos, de que trata o item anterior, na conta do Fundeb, adote as providências cabíveis para a pronta instauração da competente tomada de contas especial, fazendo incluir, no polo passivo das TCEs, além do gestor responsável pelo desvio, o município que tenha sido irregularmente beneficiado pelas despesas irregulares e, quando for o caso, o terceiro irregularmente contratado ou que, de qualquer forma, tenha concorrido para a prática do dano ao Erário;
Em razão da pulverização dos recursos de precatórios do Fundef em diversos Estados e Municípios no país, afigura-se apropriada, para a fiscalização dos referidos recursos, a atuação do TCU por meio de auditoria coordenada com os demais Tribunais de Contas Estaduais ou Tribunal de Contas dos Municípios, em cada Estado no qual haja previsão de recebimento de recursos de precatórios do Fundef, uma vez que a competência para a fiscalização dos referidos recursos, conforme apontado nos Acórdão 1824/2017-TCU-Plenário, é desta Corte de Contas e, de modo concorrente, dos Tribunais de Contas dos Estados e dos Municípios. A auditoria coordenada possibilitaria, ainda, a ampliação da amostra objeto da auditoria, uma vez que os Tribunais de Contas dos Estados e dos Municípios, como é sabido, possuem, em quantidade, maior força de trabalho que as Secretarias do TCU nos Estados.
Materialidade: Em decorrência do trânsito em julgado da Ação Civil Pública n. 1999.61.00.050616-0, na qual a União foi condenada a recompor o Fundo de Manutenção e Desenvolvimento do Ensino Fundamental e Valorização do Magistério (Fundef) , em diversos Estados, entre os anos de 1998 a 2006, em virtude da utilização de metodologia incorreta para fixação do valor mínimo anual por aluno (VMAA) , que se deu em 1º de julho de 2015, a União adquiriu passivo jurídico no valor total de R$ 91.610.990.008,85 [valores atualizados até agosto de 2017].
Relevância: Averiguar se os recursos estão sendo destinados à manutenção e ao desenvolvimento da educação básica e à valorização dos profissionais da educação, já que os recursos são decorrentes de precatórios do extinto Fundef, devendo, pois, ser aplicados consoante as normas estabelecidas pelo Fundo de Manutenção e Desenvolvimento da Educação Básica e de Valorização dos Profissionais da Educação (Fundeb) , que substituiu o Fundef, conforme preconizado no subitem 9.2 do Acórdão 1824/2017-TCU-Plenário.
Benefício potencial: Espera-se, por meio da realização desta auditoria com foco na efetiva aplicação dos recursos federais objeto dos precatórios do Fundef, garantir que os referidos recursos sejam destinados exclusivamente à área de educação, conforme prevê a lei do Fundeb, o que pode vir a contribuir decisivamente para a melhoria da qualidade educacional nos inúmeros entes municipais.
Visão geral do objeto 
9.	Os recursos do antigo Fundef, atualmente Fundeb, inclusive aqueles referentes à complementação da União, são destinados exclusivamente à manutenção e desenvolvimento da educação básica, nos termos do art. 2º da Lei 9.424, de 24 de dezembro de 1996 [no caso do Fundef], e art. 21, da Lei 11.494, de 20 de junho de 2007 [no caso do Fundeb]. Neste sentido, a utilização de recursos de precatórios do Fundef, devidos por força da utilização de metodologia incorreta para fixação do valor mínimo anual por aluno pela União, em fins diversos à manutenção e ao desenvolvimento da educação básica, inclusive pagamentos de honorários advocatícios, consiste em afronta à norma legal e deve ser combatida pelo TCU e pelos demais Órgãos integrantes da Rede de Controle.
10. O art. 6º da Lei 9.424/1996 definiu o padrão de valor mínimo anual por aluno (VMAA) , a fim de que em nenhum município do Brasil o custo unitário por aluno do Ensino Fundamental fosse inferior ao piso do VMAA, conforme segue:
Art. 6º. A União complementará os recursos do Fundo a que se refere o art. 1º sempre que, no âmbito de cada Estado e do Distrito Federal, seu valor por aluno não alcançar o mínimo definido nacionalmente. [revogado pela Lei n. 11.494/2007]
§ 1º. O valor mínimo anual por aluno, ressalvado o disposto no § 4º, será fixado por ato do Presidente da República e nunca será inferior à razão entre a previsão da receita total para o Fundo e a matrícula total do ensino fundamental no ano anterior, acrescida do total estimado de novas matrículas, observado o disposto no art. 2º, § 1º, incisos I e II. [revogado pela Lei n. 11.494/2007]
11. Nos municípios em que as receitas que compõem o Fundo não fossem suficientes para alcançar o valor mínimo anual por aluno, a União complementaria com aporte de recursos [complementação da União].
12. Não obstante o disposto no art. 6º da Lei 9.424/1996, a União optou por aplicar, no período de 1998 a 2006, índice de correção monetária sobre os valores repassados ao Fundef em 1997. O descumprimento do dispositivo legal resultou no subdimensionamento do valor mínimo anual por aluno (VMAA) desde janeiro de 1998 até dezembro de 2006.
13. O Ministério Público Federal, por meio da Ação Civil Pública n. 1999.61.00.050616-0, da 19ª Vara Cível da Justiça Federal de São Paulo, buscou o cumprimento do art. 6º, § 1º, da Lei n. 9.424, de 24 de dezembro de 1996, que criou o Fundef, de modo que a União fosse obrigada a recalcular o valor mínimo anual por aluno (VMAA) para fins de complementação de recursos do Fundo. 
14. O Tribunal Regional Federal da 3ª Região, ao deliberar sobre a referida matéria, por meio de sua Terceira Turma, assim decidiu:
ADMINISTRATIVO - PROCESSUAL CIVIL - EDUCAÇÃO - AÇÃO CIVIL PÚBLICA - COMPETÊNCIA - FUNDO DE MANUTENÇÃO E DESENVOLVIMENTO DO ENSINO FUNDAMENTAL E DE VALORIZAÇÃO DO MAGISTÉRIO - FUNDEF - COMPLEMENTAÇÃO DE RECURSOS PELA UNIÃO - VALOR MÍNIMO ANUAL POR ALUNO (VMAA) - MÉDIA NACIONAL - NÃO OCORRÊNCIA DE DANOS MORAIS COLETIVOS - NÃO CABIMENTO DE HONORÁRIOS EM FAVOR DO Ministério Público Federal.
1. Ação civil pública em que busca o Ministério Público Federal o cumprimento do art. 6º, § 1º, da Lei nº 9.424, de 24.12.96, que criou o Fundo de Manutenção e Desenvolvimento do Ensino Fundamental e de Valorização do Magistério - Fundef, de modo que o Governo Federal seja obrigado a recalcular o valor mínimo anual por aluno (VMAA) para fim de complementação de recursos do Fundo. 
2. Compete aos juízos de qualquer das capitais do país o conhecimento da ação civil pública de âmbito nacional. Precedente do e. STJ.
3. O Ministério da Educação reconhecia que, embora a média nacional fosse maior, o VMAA anual era estipulado por simples atualização do valor fixado na Lei, sob argumento de que ela própria havia desconsiderado a média nacional apurada nos estudos que levaram à propositura do projeto.
4. Tese de que a média haveria de ser calculada por Estado, surgida a partir de questionamento da legalidade, não resiste à análise lógica e nem à literal e ofende os propósitos constitucionais de criação do Fundo, em especial a diminuição das desigualdades regionais.
5. A estipulação do valor não é ato absolutamente discricionário do Presidente da República. Estando estipulados os critérios de fixação por lei, trata-se de ato vinculado; afrontada a norma legal, ao Judiciário cabe fazer a necessária recomposição.
6. Precedente do e. STJ.
7. Para que se caracterize dano à moral coletiva deve ocorrer ferimento a patrimônio valorativo significante da sociedade como um todo ou de uma determinada comunidade, bem assim que tenha sido agredido de forma injustificada e repugnável socialmente. Não caracterização pela simples estipulação de valores menores que os efetivamente devidos pela União ao Fundef.
8. Não cabe a estipulação da verba honorária de sucumbência em se tratando de ação ajuizada pelo Ministério Público, nem em favor do fundo previsto no art. 13 da LACP, até porque se destina à remuneração do trabalho do profissional e não a indenização por ato ilícito.
9. Remessa oficial e apelação da União parcialmente providas. Apelação adesiva do MPF improvida.
15. Em decorrência do trânsito em julgado da referida ação, que se deu em 1º de julho de 2015, a União adquiriu passivo jurídico no valor total de R$ 91.610.990.008,85 [valores atualizados até agosto de 2017], conforme segue:
Fonte: Ministério Público Federal - Parecer Técnico 123/2017 - Procuradoria da República em São Paulo
Nota: Para fins de elaboração do gráfico foram utilizados apenas os dados referentes à Ação Civil Pública n. 1999.61.00.050616-0, não sendo consideradas outras ações eventualmente ajuizadas pelos municípios.
16. Os municípios beneficiados com a decisão judicial na Ação Civil Pública n. 1999.61.00.050616-0 e em outras de mesmo objeto promoveram [e ainda promovem] contra a União execução que busca o pagamento das diferenças devidas e não repassadas em época própria a título de complementação federal da transferência dos recursos do Fundef, que se dá mediante a inscrição e posterior pagamento de precatórios pela Justiça Federal. 
17. Em decisão proferida nos autos da Ação Rescisória n. 5006325-85.2017.4.03.0000, em trâmite no Tribunal Regional Federal - 3ª Região, na qual a União objetiva desconstituir a condenação imposta na Ação Civil Pública 1999.61.00.050616-0, o Exmo. Desembargador Federal Fábio Prieto de Souza concedeu tutela cautelar e suspendeu liminarmente as execuções baseadas nas diferenças do Fundef, conforme segue, "ipsis litteris":
Cumpre aos Prefeitos patrocinar a defesa dos interesses de alunos e professores. Todavia, estão procurando o endividamento bilionário desnecessário, para remunerar escritórios de advocacia.
Por estes fundamentos, concedo a tutela cautelar, para determinar a suspensão da eficácia do v. Acórdão impugnado e, como consequência, de todas as execuções dele derivadas.
18. Impende consignar que as ações de conhecimento (não derivadas da ACP 1999.61.00.050616-0) continuam tramitando normalmente, sem qualquer restrição.
19. O Tribunal de Contas da União, no âmbito do TC Processo 005.506/2017-4, de relatoria do Exmo. Sr. Ministro Walton Alencar Rodrigues, considerou inteiramente procedente representação formulada pelo Ministério Público Federal, Ministério Público do Estado do Maranhão e Ministério Público de Contas do Maranhão, acerca de possíveis irregularidades na destinação de verbas oriundas de pagamento de precatórios aos municípios que fazem jus a diferenças na complementação devida pela União, no âmbito do extinto Fundo de Manutenção e Desenvolvimento do Ensino Fundamental e de Valorização do Magistério (Fundef) . 
20. No âmbito da aludida representação, este Tribunal proferiu o Acórdão 1824/2017-TCU-Plenário, verbis:
ACORDAM os Ministros do Tribunal de Contas da União, reunidos em Sessão de Plenário, diante das razões expostas pelo Relator, em:
9.1. conhecer da presente representação, satisfeitos os requisitos de admissibilidade previstos nos artigos 235 e 237, incisos I e VII e parágrafo único, do Regimento Interno do TCU, para, no mérito, considerá-la inteiramente procedente;
9.2. firmar os seguintes entendimentos em relação aos recursos federais, decorrentes da complementação da União ao Fundo de Manutenção e Desenvolvimento do Ensino Fundamental e de Valorização do Magistério - Fundef e ao Fundo de Manutenção e Desenvolvimento da Educação Básica e de Valorização dos Profissionais da Educação - Fundeb:
9.2.1. a competência para fiscalizar a aplicação desses recursos complementares é do Tribunal de Contas da União, ainda que esses pagamentos decorram de sentença judicial, uma vez que são recursos de origem federal;
9.2.2. aos recursos provenientes da complementação da União ao Fundef/Fundeb, ainda que oriundos de sentença judicial, devem ser aplicadas as seguintes regras:
9.2.2.1. recolhimento integral à conta bancária do Fundeb, prevista no art. 17 da Lei 11.494/2007, a fim de garantir-lhes a finalidade e a rastreabilidade; e
9.2.2.2. utilização exclusiva na destinação prevista no art. 21, da Lei 11.494/2007, e na Constituição Federal, no art. 60 do ADCT;
9.2.3. a aplicação desses recursos fora da destinação, a que se refere o item 9.2.2.2 anterior, implica a imediata necessidade de recomposição do Erário, ensejando, à mingua da qual, a responsabilidade pessoal do gestor que deu causa ao desvio, na forma da Lei Orgânica do TCU;
9.2.4. a destinação de valores de precatórios relacionados a verbas do Fundef/Fundeb para o pagamento de honorários advocatícios é inconstitucional, por ser incompatível com o art. 60, do ADCT, com a redação conferida pela EC 14/1996, bem como é ilegal, por estar em desacordo com as disposições da Lei 11.494/2007; 
9.3. determinar, com base no art. 43, I, da Lei 8.443/1992 e art. 250, inciso II, do Regimento Interno/TCU, ao Fundo Nacional de Desenvolvimento da Educação (FNDE) que, no prazo de 90 (noventa) dias, crie mecanismos no Sistema de Informações sobre Orçamentos Públicos em Educação (Siope) que evidenciem as receitas e as despesas vinculadas à Lei 11.494/2007 oriundas de condenação judicial transitada em julgado (ACP 1999.61.00.050616-0 e processos similares) e institua controles no sistema que permitam a rastreabilidade da aplicação desses recursos, possibilitando, assim, a plena verificação da regular aplicação desses valores;
9.4. determinar à Segecex que, com o suporte da SecexEducação e das unidades sediadas nos Estados:
9.4.1. identifique todos os estados e municípios beneficiados pela condenação judicial transitada em julgado (ACP 1999.61.00.050616-0 e processos similares) e certifique-se de que os recursos federais foram integralmente recolhidos à conta bancária do Fundeb, prevista no art. 17 da Lei 11.494/2007;  
9.4.2. na hipótese de verificar a utilização dos recursos em finalidade distinta da explicitada no item 9.2.2.2 anterior, ou em caso de não recolhimento dos valores à conta do Fundeb, comunique o respectivo ente federativo da necessidade de imediata recomposição dos valores à referida conta;
9.4.3. caso não comprovada a recomposição dos recursos, de que trata o item anterior, na conta do Fundeb, adote as providências cabíveis para a pronta instauração da competente tomada de contas especial, fazendo incluir, no polo passivo das TCEs, além do gestor responsável pelo desvio, o município que tenha sido irregularmente beneficiado pelas despesas irregulares e, quando for o caso, o terceiro irregularmente contratado ou que, de qualquer forma, tenha concorrido para a prática do dano ao Erário;
9.5. determinar, com base no art. 43, I, da Lei 8.443/1992 e art. 250, inciso II, do Regimento Interno/TCU, ao Ministério da Educação (MEC) , respaldado no art. 30, I, III e IV, da Lei 11.494/2007 (Lei do Fundeb) , que, no prazo de 15 dias, utilizando-se dos meios mais eficazes de que dispõe, encaminhe aos estados e municípios que têm direito a recursos provenientes da diferença no cálculo da complementação devida pela União no âmbito do Fundef, referente a 1998 a 2006, oriundos da ACP 1999.61.00.050616-0, ou de ações similares na esfera judicial ou administrativa, cópia integral desta deliberação, alertando-os de que os recursos de complementação da União de verbas do Fundef, obtidos pela via judicial ou administrativa, devem ser utilizados exclusivamente para a manutenção e desenvolvimento do ensino fundamental, sob pena de responsabilidade do gestor que lhes conferir  outra destinação;
9.6. determinar aos municípios beneficiados pela ACP 1999.61.00.050616-0 que não promovam pagamento de honorários advocatícios com recursos oriundos da complementação da União ao Fundef/Fundeb, bem como não celebrem contratos que contenham, de algum modo, essa obrigação;
9.7. encaminhar cópia desta decisão, acompanhada do relatório e voto que a fundamentam, aos Tribunais de Contas Estaduais de Alagoas, Maranhão, Paraíba, Pernambuco e Piauí, bem como aos  Tribunais de Contas dos Municípios da Bahia, do Ceará e do Pará, informando-os do entendimento acerca da impossibilidade de os recursos transferidos, a título de complementação, da União para o Fundef/Fundeb, comporem o cálculo do mínimo a ser aplicado em manutenção e desenvolvimento do ensino, expresso no caput  do art. 212 da Constituição, conforme expresso nas normas de contabilidade pública, em especial no Manual de Demonstrações Financeiras emitido pela STN (Portaria STN 403/2016) , bem como, a título de colaboração, aos Tribunais de Contas dos demais Estados da federação; 
9.8. encaminhar cópia deste processo, para as finalidades que entenderem cabíveis, ao Ministério da Transparência e Controladoria-Geral da União (CGU) , ao Ministério Público junto ao Tribunal de Contas do Estado do Maranhão, à Procuradoria da União no Maranhão (PU/MA) , ao Ministério Público dos Estados de Alagoas, Maranhão, Paraíba, Pernambuco, Piauí, Bahia, Ceará e Pará, ao Departamento de Assuntos Extrajudiciais da Advocacia-Geral da União, ao Ministério Público Federal (MPF) e à Polícia Federal;
9.9. encaminhar, a título de colaboração, cópia desta decisão, acompanhada do relatório e voto que a fundamentam, aos Presidentes dos Tribunais Regionais Federais, informando-os de que este Tribunal firmou o entendimento de que, por força do art. 60, do ADCT, com a redação conferida pela EC 14/1996, é inconstitucional e ilegal a destinação de valores de precatórios relacionados a verbas do Fundef/Fundeb para o pagamento de honorários advocatícios;
9.10. autorizar a Segecex, em conjunto com demais secretarias do Tribunal, a: 
9.10.1. compartilhar as informações/documentos necessários à atuação conjunta e coordenada dos órgãos parceiros da Rede de Controle no âmbito de suas esferas de competência, seja cível ou criminal; 
9.10.2. realizar, caso necessário, eventuais ações em conjunto, como diligências, fiscalizações e operações visando a obtenção de elementos comprobatórios adicionais e a conjugação de esforços no sentido do alcance da máxima efetividade no tocante ao ressarcimento dos recursos desviados e a correspondente responsabilização dos agentes públicos e terceiros que deram causa aos danos que venham a ser comprovados.
21. Posteriormente, após análise dos embargos de declaração opostos contra o r. Acórdão, o Tribunal proferiu o Acórdão 1962/2017-TCU-Plenáriolenário, conforme segue:
ACORDAM os Ministros do Tribunal de Contas da União, reunidos em Sessão Plenária, diante das razões expostas pelo relator, com fulcro nos arts. 32, inciso II, e 34 da Lei 8.443/1992, em:
9.1. conhecer dos Embargos de Declaração opostos pelo Ministério Público Federal no Piauí (MPF-PI) , pela Procuradoria da União no Piauí (AGU-PI) e pela Controladoria Geral da União no Piauí (CGU-PI) ;
9.2. dar provimento ao embargos para sanar as falhas identificadas por meio das seguintes medidas:
9.2.1. esclarecer a todos os interessados que:
9.2.1.1. o entendimento firmado no item 9.2.1 do Acórdão 1824/2017-TCU-Plenário não afasta a competência concorrente dos demais Tribunais de Contas;
9.2.1.2. a natureza extraordinária dos recursos advindos da complementação da União obtida pela via judicial afasta a subvinculação estabelecida no art. 22 da Lei 11.494/2007;
9.2.2. conferir efeitos infringentes ao presente recurso para conferir a seguinte redação ao item 9.2.2.1. do Acórdão 1824/2017-TCU-Plenário:
9.2.2.1. recolhimento integral à conta bancária do Fundeb, prevista no art. 17 da Lei 11.494/2007, ou outra conta criada exclusivamente com esse propósito, a fim de garantir-lhes a finalidade e a rastreabilidade;"
9.3. conhecer dos Embargos de Declaração opostos pela Confederação Nacional dos Servidores e Funcionários Públicos das Fundações, Autarquias e Prefeituras Municipais - CSPM, e pela Federação dos Sindicatos de Servidores e Funcionários Públicos das Câmaras de Vereadores, Fundações, Autarquias e Prefeituras Municipais do Estado do Piauí - FESSPMEPI, apenas na parte em que alega contradição a respeito da subvinculação estabelecida no art. 22 da Lei 11.494/2007 e, no mérito, negar-lhes provimento.
9.4. dar ciência desta deliberação aos recorrentes bem como aos demais órgãos e entidades notificados do inteiro teor do Acórdão 1824/2017-TCU-Plenário.
Objetivo e questões de auditoria 
22.  A presente auditoria teve por objetivo avaliar a efetiva aplicação dos recursos federais objeto de precatórios alusivos às diferenças do Fundo de Manutenção e Desenvolvimento do Ensino Fundamental e de Valorização do Magistério (Fundef) por parte dos municípios já contemplados.
23. A partir do objetivo do trabalho e a fim de avaliar em que medida os recursos dos precatórios do Fundef estão sendo aplicados de acordo com as diretrizes definidas no Acórdão 1824/2017-TCU-Plenário, foram elaboradas as seguintes questões de auditoria que compõem a matriz de planejamento:
	a) Os recursos repassados ao municípios foram depositados em conta bancária do Fundeb ou outra conta criada exclusivamente com esse propósito?
	b) Os recursos estão sendo utilizados exclusivamente na manutenção e desenvolvimento do ensino para a educação básica? 
	c) Foi observada a vedação à destinação de valores dos precatórios do Fundef para o pagamento de honorários advocatícios?
	d) Os recursos recebidos pelos municípios em virtude dos precatórios do Fundef foram utilizados para pagamentos de remuneração de profissionais da educação básica?
d.1) Qual percentual dos recursos recebidos foi utilizado para esse propósito?
d.2) Qual foi a natureza (rubrica) dos pagamentos remuneratórios realizados pelos Municípios?
d.3) Os pagamentos realizados foram destinados a profissionais da educação básica que estavam em efetivo exercício no ano em que a complementação da União foi a menor do devido?
II.4. Metodologia utilizada e limitações inerentes à auditoria 
24. Os trabalhos foram realizados em conformidade com as Normas de Auditoria do Tribunal de Contas da União (Portaria-TCU n. 280, de 8 de dezembro de 2010, alterada pela Portaria-TCU n. 168 de 30 de junho de 2011) , com observância aos Padrões de Auditoria de Conformidade estabelecidos pelo TCU (Portaria-Segecex n. 26, de19 de outubro de 2009) , com as Orientações para Auditoria de Conformidade, regulamentadas mediante a Portaria-Adplan 1/2010, e as Orientações para Fiscalização de Orientação Centralizada, aprovadas por meio da Portaria- Adplan 2/2010.
25. Na fase de planejamento foi realizado workshop em Brasília, com representantes de todas as equipes das unidade técnicas orientadoras, das unidades executoras da FOC e da SecexEducação, para apresentação e discussão da matriz de planejamento preliminar e dos papéis de trabalho que seriam utilizados no decorrer da fiscalização, com vistas à aplicação dos procedimentos de exame na documentação relativa aos recursos dos precatórios do Fundef.
26. Ainda na fase de planejamento foi realizado painel de referência em Brasília, que contou com a participação de membros e servidores da AGU, MPF, CGU, CJF, FNDE, TCEs/TCMs, MPEs e MPContas. Na oportunidade, foram apresentadas informações por parte dos representantes de cada instituição e travados debates sobre os subtemas dos "honorários advocatícios" e da "subvinculação" alusivos aos precatórios do Fundef, o que propiciou uma compreensão mais aprofundada acerca da matéria, bem como fomentou a troca de experiências no tocante às atuações específicas de cada instituição.  
27. Realizou-se, ainda, painel de achados em São Luís/MA no final da fase de execução, oportunidade na qual as equipes de auditoria do TCU e dos TCE/TCM apresentaram os principais achados apurados, tendo sido discutidas as propostas de encaminhamento relacionadas às irregularidades constatadas.
28. Cabe registrar que, em razão da pulverização dos recursos de precatórios do Fundef em diversos Estados e Municípios no país, entendeu-se apropriada, para a fiscalização da aplicação dos referidos recursos, a atuação do TCU por meio de auditoria coordenada com os demais Tribunais de Contas Estaduais ou Tribunal de Contas dos Municípios, em cada Estado no qual haja previsão de recebimento de recursos de precatórios do Fundef, uma vez que a competência para a fiscalização dos referidos recursos, conforme apontado nos Acórdão 1824/2017-TCU-Plenário, é desta Corte de Contas e, de modo concorrente, dos Tribunais de Contas dos Estados e dos Municípios. 
29. Na Bahia a fiscalização contou com a participação do Tribunal de Contas dos Municípios da Bahia (TCM/BA) . Dos 68 municípios indicados como recebedores das verbas do precatório Fundef (Anexo I) , o TCM/BA já acompanhava 32, em virtude da constatação de irregularidades (anexo II) . 
30. Além desses municípios, o TCM/BA aplicou a matriz de planejamento da presente fiscalização em outros 8 municípios (Euclides da Cunha, Jeremoabo, Pilão Arcado, Belo Campo, São Felipe, Jucuruçu, Brumado e Cabaceiras do Paraguaçu) .
31. Procedeu-se à análise documental obtida por meio de diligências, bem como inspeção in loco na sede dos municípios definidos a partir de amostra, a fim de verificar a correlação das despesas relacionados pelas municipalidades e sua real aplicação. 
32. Para a constituição da amostra dos municípios que seriam visitados na fase de execução da auditoria foram considerados, na medida do possível, os critérios de materialidade, risco e oportunidade. Assim, foram selecionados os seguintes municípios:
	Município
	Valor 

	Amélia Rodrigues
	 12.767.744,51

	Barreiras
	178.087.307,18

	Belo Campo (TCM/BA) 
	9.571.279,16

	Bonito
	8.366.500,00

	Brumado (TCM/BA) 
	40.989.318,04

	Cabaceiras do Paraguaçu (TCM/BA) 
	17.455.761,82

	Cipó
	7.428.323,44

	Euclides da Cunha (TCM/BA) 
	14.536.945,31

	Ibicaraí
	11.174.700,00

	Jeremoabo (TCM/BA) 
	14.379.431,75

	Jucuruçu (TCM/BA) 
	28.024.834,62

	Novo Horizonte
	12.294.657,10

	Paratinga
	20.252.108,57

	Piatã
	13.651.215,14

	Pilão Arcado (TCM/BA) 
	37.121.315,14

	Pindobaçu
	10.490.789,75

	Ribeira do Amparo
	36.530.564,16

	Ribeira do Pombal
	70.183.788,30

	Santaluz
	18.950.552,01

	São Felipe (TCM/BA) 
	10.252.245,26

	Serra Preta
	9.489.529,89

	Total
	569.231.166,60

33. Após a realização dos trabalhos de campo, cada equipe produziu as respectivas matrizes de achados e as apresentou por ocasião do painel de achados às equipes de auditoria das demais unidades executoras da FOC e da Secex-Educação, oportunidade na qual se buscou uniformização de entendimentos e propostas de encaminhamento.
II.5. Limitações inerentes à auditoria
34. As principais limitações consubstanciaram-se em obter informações iniciais acerca dos contratos advocatícios dos municípios para o pleito dos recursos de precatórios do Fundef, bem como os documentos referentes aos precatórios, o que foi parcialmente conseguido a partir da análise dos processos judiciais na Justiça Federal, ressaltando, ainda, em alguns casos, a dificuldade de acesso aos municípios visitados em razão de estradas deterioradas e locais de difícil trafegabilidade.
35. Enviamos ofícios para as Varas e Seções Judiciárias da Justiça Federal, solicitando informações e cópias de documentos sobre pagamento de honorários contratuais, existentes nos autos dos processos relativos aos seguintes municípios Paratinga, Piatã, Novo Horizonte, Bonito, Cipó, Ribeira do Amparo, Pindobaçu e Ibicaraí. No entanto, recebemos resposta apenas da 12ª Vara da Justiça Federal em Salvador, relativa ao processo promovido pelo município de Pindobaçu.
36. Alguns municípios encontraram dificuldade em localizar documentos de gestões anteriores. 
II.6. Volume de recursos fiscalizados 
37. O volume de recursos fiscalizados alcançou o montante de R$ 569.231.166,60.
II.7. Benefícios estimados da fiscalização 
38. Entre os benefícios estimados desta fiscalização pode-se mencionar a aplicação correta dos recursos dos precatórios do Fundef exclusivamente na função educação do município, o que pode vir a contribuir decisivamente para a melhoria da qualidade educacional nos inúmeros entes municipais, bem como o ressarcimento pelo pagamento de honorários contratuais advocatícios com tais recursos e outras aplicações irregulares, sendo o total dos benefícios quantificáveis desta auditoria de R$ 41.029.876,28.
Achados de auditoria 
Os recursos não foram depositados em conta específica;2) Os recursos, embora inicialmente depositados em conta específica, foram posteriormente transferidos (parcial ou integralmente) para outras contas dos municípios.
RIBEIRA DO AMPARO/BA
39. Relatório de Auditoria Independente, apresentado pelos atuais gestores do município, apontou que no final do exercício de 2016, na gestão da Sra. Tetiana de Paula Fontes Cedro Brito, foram realizadas transferências de valores da conta de origem para contas diversas (8946-x, ICMS no valor de R$ 5.000.000,00, 9227-4, Educação MDE, no valor de R$ 15.000.000,00 e 10.720-4, conta livre para pagamentos diversos, no valor de R$ 15.000.000,00) . 
40. A partir dessas contas os recursos foram transferidos para outras, criando grande dificuldade para se auditar a aplicação dos recursos.
41. Foram efetuados bloqueios em diversas contas em virtude de sentença prolatada em Ação Civil Pública. Algumas contas permaneceram com saldos. 
42. Considera-se que foi responsabilidade da ex-Prefeita Tetiana de Paula Fontes Cedro Brito a aplicação de R$ 18.031.433,69. Não foi possível a equipe de auditoria rastrear os valores aplicados na gestão da Sra. Tetiana de Paula Fontes Cedro Brito.
Proposta de encaminhamento: 
a)	Audiência da Sra. Tetiana de Paula Fontes Cedro Brito, ex-Prefeita Municipal de Ribeira do Amparo/BA, com fundamento no art. 43, inciso II, da Lei 8.443/92 c/c o art. 250, inciso IV, do RI/TCU, para no prazo de quinze dias, apresentar razões de justificativas para transferência dos recursos relativos ao precatório Fundef para outras contas do município em desacordo com o que estabelece o art. 17 da Lei 11.494/2007 e art. 3º da Lei 9.424/1996.
Utilização dos recursos em destinação alheia à manutenção e desenvolvimento do ensino para a educação básica.
BARREIRAS/BA
43. Da análise dos documentos apresentados pelos gestores do Município de Barreiras quanto a aplicação dos recursos dos precatórios do Fundef, verifica-se a existência de processos de pagamento cuja descrição do objeto não comprova aplicação dos recursos exclusivamente em educação como estabelece o art. 21 da Lei 11.494/2007 e art. 70 da Lei 9394/1996.	
44. Os processos de pagamento do Consórcio REZZOLVE - NOVA ROTA, 208/2017, no valor contratual de R$ 22.465.158,67, de 19 de dezembro de 2017, tem como objeto, a conservação e manutenção dos prédios públicos municipais, e não apenas dos prédios vinculados a educação. A despeito disso, foram apresentados dezenas de relatórios fotográficos de obras realizadas em prédios escolares.
Processo Pagamento	  Valor (R$)	              Data
164	           672.256,75 	      31/01/2018
165	           567.710,47	      31/01/2018
307	          1.718.241,19	      14/02/2018
308	          1.663.694,08	      14/02/2018
644	          1.099.618,39	      09/03/2018
710	          2.443.946,90	      14/03/2018
1065	          2.876.896,21	      12/04/2018
1369	           3.540.021,51	      04/05/2018
1899	            118.052,14	      06/06/2018
2072	           302.070,25	      14/06/2018
2131	           529.698,45	      19/06/2018
2244	          1.551.626,95	      27/06/2018
3022	           551.690,91 	      07/08/2018
3023	          1.267.808,51	      07/08/2018
Proposta de encaminhamento: 
 	a) Audiência do Sr. José Barbosa de Souza Sobrinho, Prefeito Municipal de Barreiras, com fundamento no art. 43, inciso II, da Lei 8.443/92 c/c o art. 250, inciso IV, do RI/TCU, para no prazo de quinze dias, apresentar razões de justificativas para utilização dos recursos relativos ao precatório Fundef fora do rol de ações  de manutenção e desenvolvimento da educação básica pública em desacordo com o que estabelece o art. 70 da Lei 9.394/96 uma vez que os processos de pagamento do Consórcio REZZOLVE - NOVA ROTA, 208/2017, no valor contratual de R$ 22.465.158,67, tem como objeto a conservação e manutenção dos prédios públicos municipais, e não apenas dos prédios vinculados à educação.
 	b) Determinar à Prefeitura Municipal de Barreiras, com supedâneo no art. 3º da Decisão Normativa TCU 57/2004, que adote, no prazo de 30 (trinta) dias, as providências necessárias à recomposição aos cofres do Fundeb da referida municipalidade, com recursos próprios, dos valores utilizados em destinação alheia à manutenção e desenvolvimento do ensino para a educação básica, a seguir discriminados, atualizados monetariamente a partir das datas indicadas até a data do efetivo recolhimento, abatendo-se, na oportunidade, a quantia eventualmente já ressarcida na forma da legislação em vigor, encaminhando a este Tribunal, no mesmo prazo estipulado, a comprovação do referido recolhimento, sob pena de instauração do competente processo de tomada de contas especial:
PP          	Valor                 Data
164	           672.256,75  	      31/01/2018
165	           567.710,47	      31/01/2018
307	          1.718.241,19	      14/02/2018
308	          1.663.694,08	      14/02/2018
644	          1.099.618,39	      09/03/2018
710	          2.443.946,90	      14/03/2018
1065	          2.876.896,21	      12/04/2018
1369	          3.540.021,51	      04/05/2018
1899	            118.052,14	      06/06/2018
2072	            302.070,25	      14/06/2018
2131	            529.698,45	      19/06/2018
2244	           1.551.626,95	      27/06/2018
3022              551.690,91 	      07/08/2018
3023	           1.267.808,51	      07/08/2018
RIBEIRA DO AMPARO/BA
45. Os recursos não foram utilizados exclusivamente na manutenção e desenvolvimento da educação básica. 
46. Conforme Relatório de Auditoria Independente, apresentado pelos atuais gestores do município, no final do exercício de 2016, gestão anterior, da Sra. Tetiana de Paula Fontes Cedro Brito, foram realizadas transferências de valores da conta de origem para contas diversas (8946-x, ICMS no valor de R$ 5.000.000,00, 9227-4, Educação MDE, no valor de R$ 15.000.000,00 e 10.720-4, conta livre para pagamentos diversos, no valor de R$ 15.000.000,00) . 
47. A partir dessas contas os recursos foram transferidos para outras diversas contas, criando grande dificuldade para se auditar a aplicação dos recursos. Segundo o Relatório de Auditoria Independente não houve locupletamento.
48. Considerando que foram efetuados bloqueios em diversas contas em virtude de sentença prolatada em Ação Civil Pública e, ainda, que algumas contas permaneceram com saldos, considera-se que foi responsabilidade da ex-Prefeita Tetiana de Paula Fontes Cedro Brito a aplicação de R$ 18.031.433,69. Esses recursos foram utilizados em despesas diversas como pagamento de pessoal de diversas secretarias, saúde, restos a pagar. Foram efetuadas também transferências para a conta do PPDE. 
49. Não foi possível a equipe de auditoria rastrear os valores aplicados na gestão da Sra. Tetiana de Paula Fontes Cedro Brito.
Proposta de encaminhamento: 
 	a) Determinar à Prefeitura Municipal de Ribeira do Amparo, com supedâneo no art. 3º da Decisão Normativa TCU 57/2004, que adote, no prazo de 30 (trinta) dias, as providências necessárias à recomposição aos cofres do Fundeb da referida municipalidade, com recursos próprios, dos valores utilizados em destinação alheia à manutenção e desenvolvimento do ensino para a educação básica, a seguir discriminados, atualizados monetariamente a partir das datas indicadas até a data do efetivo recolhimento, abatendo-se, na oportunidade, a quantia eventualmente já ressarcida na forma da legislação em vigor, encaminhando a este Tribunal, no mesmo prazo estipulado, a comprovação do referido recolhimento, sob pena de instauração do competente processo de tomada de contas especial:
Valor                               Data
R$ 18.031.433,69                   13/12/2016
SANTALUZ/BA
50. No exercício de 2016, os gestores não utilizaram a fonte 95 para utilização dos recursos como determinado pelo TCM-BA, dificultando assim a análise da aplicação dos recursos. A fonte utilizada foi a 01 - Receitas de Impostos e Transferências Educação 25%.
51. Da análise dos documentos apresentados pelos gestores do Município de Santaluz quanto a aplicação dos recursos dos precatórios do Fundef, verifica-se a existência de processos de pagamento cuja descrição do objeto não comprova a aplicação dos recursos exclusivamente em educação, no total de R$ 1.413.066,22, na gestão do Sr. Zenon Nunes da Silva Filho, como estabelece o art. 21 da Lei 11.494/2007 e art. 70 da Lei 9394/1996, conforme quadro abaixo:
	Valor
	PP
	Data
	Descrição

	8.991 ,75
	7487
	12/12/2016
	Aquisição de materiais gráfico diversos para atender as unidades administrativas municipais de Santaluz

	7.801 ,05
	7488
	12/12/2016
	Aquisição de materiais gráficos para atender as unidades administrativas municipais.

	13,054,60
	7491
	12/12/2016
	Registro de preço para aquisição parcelada de materiais de construção diversos e outros produtos correlatos destinados a manutenção e reforma da rede de esgoto e de outras unidades administrativas deste munícipio.

	13.838,00
	7525
	12/12/2016
	Registro de preço para aquisição parcelada de materiais de construção diversos e outros produtos correlatos destinados a manutenção e reforma da rede de esgoto e de outras unidades administrativas deste munícipio

	12.977,77
	7543
	14/12/2016
	Aquisição parcelada de serviços na manutenção da frota de veículos de propriedade exclusiva deste município

	16.769,77
	7579
	14/12/2016
	 Aquisição de gêneros alimentícios diversos e outros produtos correlatos visando atender em caráter emergencial as necessidades da Sec. de Educação, Cultura e outras unidades corporativas deste município

	3.907,16
	7576
	14/12/2016
	Aquisição dos serviços de carga e recarga de cartuchos tonner para impressoras e maquinas xerox para atender serviços da administração deste município.

	5.557,13
	7577
	14/12/2016
	Aquisição dos serviços de carga e recarga de cartuchos tonner para impressoras e maquinas xerox para atender serviços da administração deste município.

	3.453,02
	7600
	14/12/2016
	Aquisição parcelada de serviços na manutenção da frota de veículos de propriedade exclusiva deste município, Veículos da Saúde.

	66.390,00
	7640
	14/12/2016
	Aquisição de veículos automotivo terrestre 0km ano e modelo 2016 bicombustível. motor flex de acordo com as especificações do anexo ao edital destinados a manutenção de várias secretarias deste munícipio.

	84.500,00
	7641
	14/12/2016
	Aquisição de veículos automotivo terrestre 0km ano e modelo 2016 bicombustível, motor flex de acordo com as especificações do anexo ao edital destinados a manutenção de várias secretarias deste munícipio.

	84.500,00
	7642
	14/12/2016
	Aquisição de veículos automotivo terrestre 0km ano e modelo 2016 bicombustível, motor flex de acordo com as especificações do anexo ao edital destinados a manutenção de várias secretarias deste munícipio.

	45.000,00
	7643
	19/12/2016
	Aquisição de veículos automotivo terrestre 0km ano e modelo 2016 bicombustível, motor flex de acordo com as especificações do anexo ao edital destinados a manutenção de várias secretarias deste munícipio.

	45.000,00
	7644
	19/12/2016
	Aquisição de veículos automotivo terrestre 0km ano e modelo 2016 bicombustível, motor flex de acordo com as especificações do anexo ao edital destinados a manutenção de várias secretarias deste munícipio.

	1.741 ,30
	7666
	20/12/2016
	Aquisição de gêneros alimentícios diversos e outros produtos correlatos destinados a manutenção do sistema de merenda escolar, creches, mais educação e serviços de conveniência da Sec. de Assistência Social do municipal de Santaluz.

	14.726,40
	7676
	20/12/2016
	Aquisição dos serviços de carga e recarga de cartuchos tonner para impressoras e maquinas de xerox para atender aos serviços da administração deste município.

	61 .500,00
	7739
	21/12/2016
	Aquisição de veículos automotivo terrestre 0km ano e modelo 2016 bicombustível. motor flex de acordo com as especificações do anexo ao edital destinados a manutenção de várias secretarias deste munícipio.

	5.203,20
	7756
	21/12/2016
	Aquisição dos serviços de carga e recarga de cartuchos tonner para impressoras e maquinas xerox para atender serviços da administração deste município.

	145.000,00
	7761
	21/12/2016
	Aquisição de veículos automotivo terrestre 0km ano e modelo 2016 bicombustível. motor flex de acordo com as especificações do anexo ao edital destinados a manutenção de várias secretarias deste munícipio.

	145.000,00
	7762
	21/12/2016
	Aquisição de veículos automotivo terrestre 0km ano e modelo 2016 bicombustível, motor flex de acordo com as especificações do anexo ao edital destinados a manutenção de várias secretarias deste munícipio.

	61 .500,00
	7763
	21/12/2016
	Aquisição de veículos automotivo terrestre 0km ano e modelo 2016 bicombustível, motor flex de acordo com as especificações do anexo ao edital destinados a manutenção de várias secretarias deste munícipio.

	6.975,27
	7907
	23/12/2016
	Aquisição dos serviços de carga e recarga de cartuchos tonner para impressoras e maquinas xerox para atender serviços da administração deste município

	9.049,13
	7908
	23/12/2016
	Aquisição dos serviços de carga e recarga de cartuchos tonner para impressoras e maquinas xerox para atender serviços da administração deste município

	13.120,00
	7493
	12/12/2016
	Serviços de caráter continuo de locação de veículos automotivos e utilitários para atender as necessidades administrativas deste Município.

	275.000,00
	8104
	29/12/2016
	Aquisição de um veículo tipo Micro Ônibus usado em perfeito estado de fabricação não inferior a 2011 composto de uma unidade móvel, medica, com todas as instalações, mobiliário, aparelhos e equipamento necessários para atendimento aos munícipes de Santaluz.

Proposta de encaminhamento: 
a)	Determinar à Prefeitura Municipal de Santaluz, com supedâneo no art. 3º da Decisão Normativa TCU 57/2004, que adote, no prazo de 30 (trinta) dias, as providências necessárias à recomposição aos cofres do Fundeb da referida municipalidade, com recursos próprios, dos valores utilizados em destinação alheia à manutenção e desenvolvimento do ensino para a educação básica, a seguir discriminados, atualizados monetariamente a partir das datas indicadas até a data do efetivo recolhimento, abatendo-se, na oportunidade, a quantia eventualmente já ressarcida na forma da legislação em vigor, encaminhando a este Tribunal, no mesmo prazo estipulado, a comprovação do referido recolhimento, sob pena de instauração do competente processo de tomada de contas especial:
Data	         Valor
12/12/2016	  8.991 ,75
12/12/2016	  7.801 ,05
12/12/2016   13.054,60
12/12/2016	 13.838,00
14/12/2016	 12.977,77
14/12/2016	 16.769,77
14/12/2016    3.907,16
14/12/2016	  5.557,13
14/12/2016	  3.453,02
14/12/2016	 66.390,00
14/12/2016	 84.500,00
14/12/2016	 84.500,00
19/12/2016	 45.000,00
19/12/2016	 45.000,00
20/12/2016	  1.741,30
20/12/2016	 14.726,40
21/12/2016	 61.500,00
21/12/2016	  5.203,20
21/12/2016	 45.000,00
21/12/2016  145.000,00
21/12/2016    1 .500,00
23/12/2016	  6.975,27
23/12/2016	  9.049,13
12/12/2016	 13.120,00
29/12/2016  275.000,00
IBICARAÍ/BA
52. Da análise dos documentos apresentados pelos gestores do Município de Ibicaraí/BA quanto a aplicação dos recursos dos precatórios do Fundef, verifica-se a existência de processos de pagamento referentes ao pagamento de contas de consumo de água das escolas, referentes ao período de 2007 a 2016, ao Serviço Autônomo de Água e Esgoto, autarquia municipal no valor de R$ 198.863,71. Entretanto, a orientação do FNDE é de que os recursos do Fundeb não podem ser utilizados para pagamento de eventuais débitos de exercícios anteriores.
PP      Data	 Valor
4394	10/11/2017	99.848,78
5140	13/12/2017	38.141,51
5141	13/12/2017	35.671,84
5144	13/12/2017	25.201,58
Proposta de encaminhamento: 
a)	Determinar à Prefeitura Municipal de Ibicaraí/BA, com supedâneo no art. 3º da Decisão Normativa TCU 57/2004, que adote, no prazo de 30 (trinta) dias, as providências necessárias à recomposição aos cofres do Fundeb da referida municipalidade, com recursos próprios, dos valores utilizados em destinação alheia à manutenção e desenvolvimento do ensino para a educação básica, a seguir discriminados, atualizados monetariamente a partir das datas indicadas até a data do efetivo recolhimento, abatendo-se, na oportunidade, a quantia eventualmente já ressarcida na forma da legislação em vigor, encaminhando a este Tribunal, no mesmo prazo estipulado, a comprovação do referido recolhimento, sob pena de instauração do competente processo de tomada de contas especial:
PP	  Data	      Valor
4394	10/11/2017	99.848,78
5140	13/12/2017	38.141,51
5141	13/12/2017	35.671,84
5144	13/12/2017	25.201,58
RIBEIRA DO POMBAL/BA
53. Da análise dos documentos apresentados quanto a aplicação dos recursos dos precatórios do Fundef, verifica-se a existência de pagamento de compra de gêneros para merenda escolar. Entretanto, esse tipo de despesa não se caracteriza como sendo de Manutenção e Desenvolvimento do Ensino. Ao contrário, o art.71 da Lei 9.394/96 impede sua consideração como MDE. Por sua vez o Acórdão 1824/2017-TCU-Plenário, de 23/8/217, firmou entendimento no sentido de que os recursos do precatório Fundef devem ter utilização exclusiva na destinação prevista no art. 21, da Lei 11.494/2007.
PP	     Data	       Valor	    Beneficiário
5604  27/10/2017	22.395,00  LATICINIOS SAMPA RIO 
5605  27/10/2017	 7.840,00  LATICINIOS SAMPA RIO 
5606  27/10/2017	17.415,00  LATICINIOS SAMPA RIO 
5607  27/10/2017	 6.370,00  LATICINIOS SAMPA RIO 
5617  30/10/2017	 2.831,00  TERRA RICCA EMPREENDIMENTOS 
5632  30/10/2017	19.234,79  PRIMEIRA OPÇÃO SUPERMERCADO
5643  30/10/2017	14.350,00  JOÃO JOSÉ RABELO DA GAMA
5759  03/11/2017	15.600,00  EDMUNDO DE JESUS SANTOS
5829  09/11/2017	 6.125,00  LATICINIOS SAMPA RIO LTDA 
5832  09/11/2017	27.100,00  LATICINIOS SAMPA RIO LTDA
5833  09/11/2017	 7.300,00  ADENILTON GOMES DOS SANTOS VIANA
5834  09/11/2017	 7.540,00  ADENILTON GOMES DOS SANTOS VIANA
5949  13/11/2017	12.992,00  JOÃO JOSÉ RABELO DA GAMA
5955  13/11/2017	13.734,00  JOÃO JOSÉ RABELO DA GAMA
5961  13/11/2017	 4.742,26  PRIMEIRA OPÇÃO SUPERMERCADO
5962  13/11/2017	13.763,27  PRIMEIRA OPÇÃO SUPERMERCADO
6013  16/11/2017	 8.376,42  TERRA RICCA 
6294  04/12/2017	 3.210,20  JORGE SANTOS NASCIMENTO
6316  06/12/2017	 6.600,00  ADENILTON GOMES DOS SANTOS VIANA
6318  06/12/2017	22.101,24  LATICINIOS SAMPA RIO LTDA
6320  06/12/2017	15.201,20  DIS BAHIA
6324  06/12/2017	 6.800,16  ADENILTON GOMES DOS SANTOS VIANA
6325  06/12/2017	13.968,00  DIS BAHIA 
6326  06/12/2017	15.004,74  LATICINIOS SAMPA RIO LTDA 
6327  06/12/2017	11.000,00  EDMUNDO DE JESUS SANTOS 
6413  08/12/2017	14.473,38  PRIMEIRA OPÇÃO 
6414  08/12/2017	 8.380,43  PRIMEIRA OPÇÃO  
6490  12/12/2017	18.744,60  JOÃO JOSÉ RABELO DA GAMA
6492  12/12/2017	15.016,40  JOÃO JOSÉ RABELO DA GAMA 
7157  27/12/2017	 8.200,10  PRIMEIRA OPÇÃO SUPERMERCADO
7158  27/12/2017	 2.891,08  PRIMEIRA OPÇÃO SUPERMERCADO
7172  27/12/2017	23.679,90  INDUSTRIA DE LATICINIOS SAMPA RIO
7195  27/12/2017	 4.400,00  JOÃO JOSÉ RABELO DA GAMA
7196  27/12/2017	14.439,24  PRIMEIRA OPÇÃO SUPERMERCADO
7316  28/12/2017	20.370,65  JOSE ALEXANDRE RODRIGUES SOUZA
7319  28/12/2017	33.976,00  DIS BAHIA 
7330  28/12/2017	 7.800,00  ADENILTON GOMES DOS SANTOS VIANA
TOTAL		      73.966,10	
1159  09/03/2018	17.673,52  JOSE ALEXANDRE RODRIGUES SOUZA
1170  09/03/2018	 7.108,08  PRIMEIRA OPÇÃO 
1171  09/03/2018	 4.258,35  PRIMEIRA OPÇÃO  
1196  09/03/2018	 7.800,00  EDMUNDO DE JESUS SANTOS
1334  15/03/2018	 6.737,50  TERRA RICCA 
1410  16/03/2018	33.922,70  LATICINIOS SAMPA RIO
1539  20/03/2018	10.000,00  EDMUNDO DE JESUS SANTOS
1782  10/04/2018	 1.819,30  JORGE SANTOS NASCIMENTO
1785  10/04/2018	 3.429,14  PRIMEIRA OPÇÃO 
1786  10/04/2018	 8.918,50  PRIMEIRA OPÇÃO 
1835  10/04/2018	26.704,02  LATICINIOS SAMPA RIO
1836  10/04/2018	31.102,59  LATICINIOS SAMPA RIO
1840  10/04/2018	22.099,62  TERRA RICCA
1841  10/04/2018	30.889,64  JOSE HUMBERTO GOIS RODRIGUES
1842  10/04/2018	13.430,16  ADENILTON GOMES DOS SANTOS VIANA
1921  12/04/2018	 2.416,02  JORGE SANTOS NASCIMENTO
1962  13/04/2018	31.127,70  JOSE ALEXANDRE RODRIGUES SOUZA
2478  10/05/2018	13.850,00  ADENILTON GOMES DOS SANTOS VIANA
2553  11/05/2018	14.715,22  JOÃO JOSÉ RABELO DA GAMA
3131  12/06/2018	10.000,00  EDMUNDO DE JESUS SANTOS
3163  13/06/2018	 3.998,50  LATICINIOS SAMPA RIO 
3164  13/06/2018	29.988,00  LATICINIOS SAMPA RIO
3165  13/06/2018	20.001,80  LATICINIOS SAMPA RIO 
3166  13/06/2018	14.101,82  JORGE SANTOS NASCIMENTO
3167  13/06/2018	14.007,45  JORGE SANTOS NASCINENTO
3229  15/06/2018	 6.900,00  EDMUNDO DE JESUS SANTOS
3315  21/06/2018	 1.321,32  TERRA RICCA 
3345  22/06/2018	11.414,25  JOSE ALEXANDRE RODRIGUES SOUZA
TOTAL	           399.735,20	
Proposta de encaminhamento: 
a) Audiência do Sr. Ricardo Maia Chaves de Souza, Prefeito Municipal de Ribeira do Pombal/BA, com fundamento no art. 43, inciso II, da Lei 8.443/92 c/c o art. 250, inciso IV, do RI/TCU, para no prazo de quinze dias, apresentar razões de justificativas para utilização dos recursos relativos ao precatório Fundef fora do rol de ações de manutenção e desenvolvimento da educação básica pública em desacordo com o que estabelece o art. 70 da Lei 9.394/96, uma vez que, a aquisição de  gêneros alimentícios para merenda escolar não se caracteriza como sendo de Manutenção e Desenvolvimento do Ensino, conforme o art.71 da citada Lei;
b)	Determinar à Prefeitura Municipal de Ribeira do Pombal, com supedâneo no art. 3º da Decisão Normativa TCU 57/2004, que adote, no prazo de 30 (trinta) dias, as providências necessárias à recomposição aos cofres do Fundeb da referida municipalidade, com recursos próprios, dos valores utilizados em destinação alheia à manutenção e desenvolvimento do ensino para a educação básica, relacionados acima, atualizados monetariamente a partir das datas indicadas até a data do efetivo recolhimento, abatendo-se, na oportunidade, a quantia eventualmente já ressarcida na forma da legislação em vigor, encaminhando a este Tribunal, no mesmo prazo estipulado, a comprovação do referido recolhimento, sob pena de instauração do competente processo de tomada de contas especial.
PILÃO ARCADO/BA
54. Os auditores do TCM/BA constataram que o gestor realizou uma série de pagamentos, com o recurso do Precatório Fundef, com diversos objetos, sem haver persuasiva comprovação de que guardam vinculação efetiva e estreita com a natureza jurídica da manutenção e desenvolvimento do ensino básico, o que pode caracterizar, portanto, desvio de finalidade. Tanto em 2017, quanto em 2018, o Gestor realizou gastos com desvio de finalidade, a exemplo dos diversos processos de pagamento para a aquisição de gêneros alimentícios.  Tangente aos desvios de finalidade praticados, às transferências irregulares dos recursos do precatório para outras contas bancárias, dentre outras desconformidades, a 21ª IRCE/TCM/BA lavrou o Termo de Ocorrência de nº 15867/18. 
55. Considerando que o TCM/BA já adotou medidas para reaver os recursos aplicados com desvio de finalidade, consideramos que a adoção de outras medidas, por parte do TCU, pode ser dispensada.
CIPÓ/BA
56. Os atuais gestores do município de Cipó/BA encontraram grandes dificuldades na localização dos processos de pagamento referente aos exercícios de 2015/2016, gestão anterior uma vez que os recursos do precatório eram transferidos da conta original para outras contas de onde os pagamentos eram realizados.
57. Da análise dos documentos apresentados pelos gestores quanto a aplicação dos recursos dos precatórios do Fundef, verifica-se a existência de processos de pagamento cuja descrição do objeto não comprova a aplicação dos recursos exclusivamente em educação no total de R$ 598.933,59, conforme quadro abaixo:
	Valor
	PP
	Data
	Descrição
	Evidência TC Processo 018.276/2018-0
	CREDOR

	7.998,80
	295/16
	28/01/2016
	Material didático, papelaria, armarinho e expediente destinados a diversas secretarias conforme PP 019/2015. Decorrente do segundo termo apostilamento.
	Peça 811, p. 385
	MASKATE DISTRIBUIDORA DE PRODUTOS E PAPELARIA E AR

	10.000,63
	302/16
	28/01/2016
	Material didático, papelaria, armarinho e expediente destinados a diversas secretarias conforme PP 019/2015. Decorrente do segundo termo apostilamento.
	Peça 811, p. 406
	MASKATE DISTRIBUIDORA DE PRODUTOS E PAPELARIA E AR

	8.072,60
	303/16
	26/01/2016
	Material didático, papelaria, armarinho e expediente destinados a diversas secretarias conforme PP 019/2015.
	Peça 811, p. 418
	MASKATE DISTRIBUIDORA DE PRODUTOS E PAPELARIA E AR

	5.501,50
	304/16
	28/01/2016
	Material didático, papelaria, armarinho e expediente destinados a diversas secretarias conforme PP 019/2015. Decorrente do segundo termo apostilamento.
	Peça 811, p. 429
	MASKATE DISTRIBUIDORA DE PRODUTOS E PAPELARIA E AR

	10.000,83
	305/16
	28/01/2016
	Material didático, papelaria, armarinho e expediente destinados a diversas secretarias conforme PP 019/2015. Decorrente do segundo termo apostilamento.
	Peça 811, p. 440
	MASKATE DISTRIBUIDORA DE PRODUTOS E PAPELARIA E AR

	5.000,03
	306/16
	28/01/2016
	Material didático, papelaria, armarinho e expediente destinados a diversas secretarias conforme PP 019/2015. Decorrente do segundo termo apostilamento.
	Peça 811, p. 452
	MASKATE DISTRIBUIDORA DE PRODUTOS E PAPELARIA E AR

	11.700,00
	566/16
	29/01/2016
	Material didático, papelaria, armarinho e expediente destinados a diversas secretarias conforme PP 019/2015. Decorrente do segundo termo apostilamento.
	Peça 811, p. 462
	MASKATE DISTRIBUIDORA DE PRODUTOS E PAPELARIA E AR

	656,00
	583/16
	29/01/2016
	Referente a prestação de serviços mecânicos e fornecimento de peças, destinados a frota veicular do município, constantes no PP 031/2014.
	Peça 811, p. 473
	EXPEDITO BERNARDO DA COSTA - ME

	1.984,0
	584/16
	29/01/2016
	Referente a prestação de serviços mecânicos e fornecimento de peças, destinados a frota veicular do município, constantes no PP 031/2014. NOTA FISCAL N®. 430
	Peça 811, p. 487
	EXPEDITO BERNARDO DA COSTA - ME

	636,00
	585/16
	29/01/2016
	Referente a prestação de serviços mecânicos e fornecimento de peças, destinados a frota veicular do município, constantes no PP 031/2014. NOTA FISCAL N°. 436
	Peça 811, p.501
	EXPEDITO BERNARDO DA COSTA - ME

	856,00
	587/16
	29/01/2016
	Referente a prestação de serviços mecânicos e fornecimento de peças, destinados a frota veicular do município, constantes no PP 031/2014. NOTA FISCAL N°. 437
	Peça 811, p. 515
	EXPEDITO BERNARDO DA COSTA - ME

	1.612,00
	588/16
	29/01/2016
	Referente a prestação de serviços mecânicos e fornecimento de peças, destinados a frota veicular do município, constantes no PP 031/2014. NOTA FISCAL N®. 431
	Peça 811, p. 529
	EXPEDITO BERNARDO DA COSTA - ME

	1.778,00
	589/16
	29/01/2016
	Referente a prestação de serviços mecânicos e fornecimento de peças, destinados a frota veicular do município, constantes no PP 031/2014. NOTA FISCAL N®. 426
	Peça 811, p. 543
	EXPEDITO BERNARDO DA COSTA - ME

	918,00
	590/16
	29/01/2016
	Referente a prestação de serviços mecânicos e fornecimento de peças, destinados a frota veicular do município, constantes no PP 031/2014. NOTA FISCAL N°. 435
	Peça 811, p. 557
	EXPEDITO BERNARDO DA COSTA - ME

	1.662,00
	591/16
	29/01/2016
	Referente a prestação de serviços mecânicos e fornecimento de peças, destinados a frota veicular do município, constantes no PP 031/2014. NOTA FISCAL N°.410
	Peça 811, p. 571
	EXPEDITO BERNARDO DA COSTA - ME

	1.024,00
	592/16
	29/01/2016
	Referente a prestação de serviços mecânicos e fornecimento de peças, destinados a frota veicular do município, constantes no PP 031/2014. NOTA FISCAL N 411
	Peça 811, p. 582
	EXPEDITO BERNARDO DA COSTA - ME

	1.286,00
	593/16
	29/01/2016
	Referente a prestação de serviços mecânicos e fornecimento de peças, destinados a frota veicular do município, constantes no PP 031/2014. NOTA FISCAL 439
	Peça 811, p. 593
	EXPEDITO BERNARDO DA COSTA - ME

	1.569,00
	594/16
	29/01/2016
	Referente a prestação de serviços mecânicos e fornecimento de peças, destinados a frota veicular do município, constantes no PP 031/2014. NOTA FISCAL N°. 415
	Peça 811, p. 607
	EXPEDITO BERNARDO DA COSTA - ME

	723,00
	595/16
	29/01/2016
	Referente a prestação de serviços mecânicos e fornecimento de peças, destinados a frota veicular do município, constantes no PP 031/2014. NOTA FISCAL N° 417
	Peça 812, p. 13
	EXPEDITO BERNARDO DA COSTA - ME

	1.268,00
	596/16
	29/01/2016
	Referente a prestação de serviços mecânicos e fornecimento de peças, destinados a frota veicular do município, constantes no PP 031/2014. NOTA FISCAL N°. 416
	Peça 812, p. 14
	EXPEDITO BERNARDO DA COSTA - ME

	2.025,00
	597/16
	29/01/2016
	Referente a prestação de serviços mecânicos e fornecimento de peças, destinados a frota veicular do município, constantes no PP 031/2014. NOTA FISCAL  418
	Peça 812, p. 25
	EXPEDITO BERNARDO DA COSTA - ME

	1.087,00
	599/16
	29/01/2016
	Referente a prestação de serviços mecânicos e fornecimento de peças, destinados a frota veicular do município, constantes no PP 031/2014. NOTA FISCAL  412
	Peça 812, p. 47
	EXPEDITO BERNARDO DA COSTA - ME

	900,00
	600/16
	29/01/2016
	Referente a prestação de serviços mecânicos e fornecimento de peças, destinados a frota veicular do município, constantes no PP 031/2014.
	Peça 812, p. 58
	EXPEDITO BERNARDO DA COSTA - ME

	360,00
	615/16
	29/01/2016
	Referente a prestação de serviços mecânicos e fornecimento de peças, destinados a frota veicular do município, constantes no PP 031/2014. nota fiscal n°. 628
	Peça 812, p.70
	EXPEDITO BERNARDO DA COSTA - ME

	261.726,00
	2943/16
	11/04/2016
	Aquisição de eletro utensílios e mobiliário, destinados a Secretaria da Fazenda conforme PP 010/2016.  Referente a nota fiscal 049/016
	Peça 812, p. 87
	NC DE LIMA - ME

	100.000,00
	2805/16
	15/04/2016
	Aquisição de eletro utensílios e mobiliário, destinados a Secretaria da Fazenda conforme PP 010/2016.  Referente a nota fiscal 049/016
	Peça 812, p. 97
	NC DE LIMA - ME

	100.000,00
	3203/18
	22/04/2016
	Aquisição de eletro utensílios e mobiliário, destinados a Secretaria da Fazenda conforme PP 010/2016.  Referente a nota fiscal 049/016
	Peça 812, p.139
	NC DE LIMA - ME

	910,51
	135/15
	29/12/2015
	Combustível e derivados de petróleo para abastecimento de veículos em geral e demais motores desta prefeitura
	Peça 813, p. 463
	G. D. DE MACEDO E CIA. LTDA

	3.777,29
	1724/15
	29/12/2015
	Combustível e derivados de petróleo para abastecimento de veículos em geral e demais motores desta prefeitura, relativo a nota fiscal n°. 000.000.879.
	Peça 814, p. 7
	G. D. DE MACEDO E CIA. LTDA

	2.000,00
	2711/15
	29/12/2015
	Prestação de serviços de assessoria técnica na área de administração municipal, com acompanhamento junto ao CAUC, SIAFI, CADIN, SIGPC, PDDE, PNATE, SICONV. NF 72
	Peça 814, p. 28
	MENDELSON JAWIES TRINDADE OLIVEIRA - ME

	3.960,00
	2759/15
	29/12/2015
	Prestação de serviços técnicos especializados de consultoria e assessoria contábil a educação. REF.: MÊS 12/2015. NF 00002458
	Peça 814, p. 75
	PI - SERVIÇOS DE CONTABILIDADE PUBLICA SOCIEDADE S

	2.000,00
	2571/15
	29/12/2015
	Prestação de serviços de assessoria técnica na área de administração municipal, com acompanhamento junto ao CAUC, SIAFI, CADIN, SIGPC, PDDE, PNATE, SICONV. NF 69
	Peça 814, p. 87
	MENDELSON JAWIES TRINDADE OLIVEIRA - ME

	2.000,00
	2939/15
	29/12/2015
	Prestação de serviços de assessoria técnica na área de administração municipal, com acompanhamento junto ao CAUC, SIAFI, CADIN, SIGPC, PDDE, PNATE, SICONV.. NF 63
	Peça 814, p. 98
	MENDELSON JAWIES TRINDADE OLIVEIRA - ME

	4.002,80
	2934/15
	30/12/2015
	Fornecimento de material de limpeza destinados a diversas Secretarias, conforme PP 020/2015. Relativa a NF 000077798
	Peça 814, p.163
	MASKATE DIST PAP A LTDA

	2.125,00
	2938/15
	30/12/2015
	Serviços técnicos no planejamento interno de processos licitatórios, orientação de processos administrativos, elaboração de minutas, respostas de impugnação de editais. Relativo a NF  000158.
	Peça 814, p. 174
	EDEMIR ROMAO DOS SANTOS

	2.502,10
	2952/15
	30/12/2015
	Fornecimento de material de limpeza destinados a diversas Secretarias, conforme PP 020/2015. Relativa a NF  000077797
	Peça 814, p.323
	MASKATE DISTRIBUIDORA DE PRODUTOS E PAPELARIA E AR

	3.000,40
	2953/15
	30/12/2015
	Fornecimento de material de limpeza destinados a diversas Secretarias, conforme PP 020/2015. Relativa a NF. 000079437
	Peça 814, p.332
	MASKATE DISTRIBUIDORA DE PRODUTOS E PAPELARIA E AR

	4.331,90
	2954/15
	30/12/2015
	Fornecimento de material de limpeza destinados a diversas Secretarias, conforme PP 020/2015. Relativa a NF 000081554
	Peça 814, p.343
	MASKATE DISTRIBUIDORA DE PRODUTOS E PAPELARIA E AR

	5.967,30
	2955/15
	30/12/2015
	Fornecimento de material de limpeza destinados a diversas Secretarias, conforme PP 020/2015. Relativa a NF 000081549.
	Peça 814, p.354
	MASKATE DISTRIBUIDORA DE PRODUTOS E PAPELARIA E AR

	997,50
	2956/15
	30/12/2015
	Fornecimento de material de limpeza destinados a diversas Secretarias, conforme PP 020/2015. Relativa a NF. 000081551
	Peça 814, p.365
	MASKATE DISTRIBUIDORA DE PRODUTOS E PAPELARIA E AR

	3.013,40
	2957/15
	30/12/2015
	Fornecimento de material de limpeza destinados a diversas Secretarias, conforme PP 020/2015. Relativa a NF 000081559
	Peça 814, p. 376
	MASKATE DISTRIBUIDORA DE PRODUTOS E PAPELARIA E AR

	2.000,00
	2958/15
	30/12/2015
	Fornecimento de material de limpeza destinados a diversas Secretarias, conforme PP 020/2015. Relativa a NF 000076466
	Peça 814, p. 388
	MASKATE DISTRIBUIDORA DE PRODUTOS E PAPELARIA E AR

	2.000,00
	2959/15
	30/12/2015
	Fornecimento de material de limpeza destinados a diversas Secretarias, conforme PP 020/2015. Relativa a NF 000076465
	Peça 814, p. 400
	MASKATE DISTRIBUIDORA DE PRODUTOS E PAPELARIA E AR

	4.500,40
	2960/15
	30/12/2015
	Fornecimento de material de limpeza destinados a diversas Secretarias, conforme PP 020/2015. Relativa a NF 000076464
	Peça 814, p. 411
	MASKATE DISTRIBUIDORA DE PRODUTOS E PAPELARIA E AR

	6.000,00
	2961/15
	30/12/2015
	Fornecimento de material de limpeza destinados a diversas Secretarias, conforme PP 020/2015. Relativa a NF 000076463
	Peça 814, p. 422
	MASKATE DISTRIBUIDORA DE PRODUTOS E PAPELARIA E AR

	3.500,60
	2962/15
	30/12/2015
	Fornecimento de material de limpeza destinados a diversas Secretarias, conforme PP 020/2015. Relativa a NF 000076492
	Peça 814, p. 433
	MASKATE DISTRIBUIDORA DE PRODUTOS E PAPELARIA E AR

Proposta de encaminhamento:
Determinar à Prefeitura Municipal de Cipó, com supedâneo no art. 3º da Decisão Normativa TCU 57/2004, que adote, no prazo de 30 (trinta) dias, as providências necessárias à recomposição aos cofres do Fundeb da referida municipalidade, com recursos próprios, dos valores utilizados em destinação alheia à manutenção e desenvolvimento do ensino para a educação básica, a seguir discriminados, atualizados monetariamente a partir das datas indicadas até a data do efetivo recolhimento, abatendo-se, na oportunidade, a quantia eventualmente já ressarcida na forma da legislação em vigor, encaminhando a este Tribunal, no mesmo prazo estipulado, a comprovação do referido recolhimento, sob pena de instauração do competente processo de tomada de contas especial:
    Valor		              Data
	7.998,80
	28/01/2016

	10.000,63
	28/01/2016

	8.072,60
	26/01/2016

	5.501,50
	28/01/2016

	10.000,83
	28/01/2016

	5.000,03
	28/01/2016

	11.700,00
	29/01/2016

	656,00
	29/01/2016

	1.984,00
	29/01/2016

	636,00
	29/01/2016

	856,00
	29/01/2016

	1.612,00
	29/01/2016

	1.778,00
	29/01/2016

	918,00
	29/01/2016

	1.662,00
	29/01/2016

	1.024,00
	29/01/2016

	1.286,00
	29/01/2016

	1.569,00
	29/01/2016

	723,00
	29/01/2016

	1.268,00
	29/01/2016

	2.025,00
	29/01/2016

	1.087,00
	29/01/2016

	900,00
	29/01/2016

	360,00
	29/01/2016

	261.726,00
	11/04/2016

	100.000,00
	15/04/2016

	100.000,00
	22/04/2016

	910,51
	29/12/2015

	3.777,29
	29/12/2015

	2.000,00
	29/12/2015

	3.960,00
	29/12/2015

	2.000,00
	29/12/2015

	2.000,00
	29/12/2015

	4.002,80
	30/12/2015

	2.125,00
	30/12/2015

	2.502,10
	30/12/2015

	3.000,40
	30/12/2015

	4.331,90
	30/12/2015

	5.967,30
	30/12/2015

	997,5
	30/12/2015

	3.013,40
	30/12/2015

	2.000,00
	30/12/2015

	2.000,00
	30/12/2015

	4.500,40
	30/12/2015

	6.000,00
	30/12/2015

	3.500,60
	30/12/2015

Pagamento de honorários advocatícios com recursos dos precatórios do Fundef.
PARATINGA/BA
58. Conseguiu-se acesso aos processos em trâmite na Subseção Judiciária de Guanambi - Bahia - Processo n.º 2006.33.09.000746-5 / 000746-54.2006.4.01.3309 e Agravo de Instrumento n.º 0025232-24.2015.4.01.0000/BA. Constatou-se que ocorreu o pagamento de honorários contratuais.
59. Houve destaque de Honorários advocatícios, no montante de 20% do total de Recursos de Precatórios do Fundef devidos ao município, em razão de decisão judicial proferida no agravo de Instrumento n.º 0025232-24.2015.4.01.0000/BA, que teve como processo originário a Ação Principal movida pelo município de Paratinga contra a União, na Justiça Federal. 
60. Com base nas folhas do processo judicial, constata-se que o valor total dos honorários advocatícios pagos, por meio de destaque do crédito total do município de Paratinga, foi R$5.011.345,45, correspondente a 20%. Conforme certidão existente no processo n.º 2006.000746-5 (Decisão Judicial Anexa) , esse valor foi pago a três advogados, com montantes discriminados para cada um deles, a saber:
a) Leandro Souza Vieira, OAB/BA - 25.529;
b) Rafael Souza Magalhães, OAB/BA - 25.997;
c) Camila Chung dos Santos, OAB/BA - 30.639.
61. Não foram obtidos os contratos de serviços advocatícios.
62. Não foram obtidos os documentos relativos ao procedimento licitatório que deu origem à contratação do escritório de advocacia.
Proposta de encaminhamento: 
Dar ciência à Advocacia Geral da União, ao Ministério Público Federal e ao Tribunal de Contas dos Municípios do estado da Bahia, para adoção das medidas que entenderem cabíveis, que houve reserva de valor honorários contratuais, a partir de recursos de Precatórios do Fundef transferidos ao município de Paratinga/BA, por destaque, para futuro e eventual pagamento, nos processos judiciais 2006.33.09.000746-5/000746-54.2006.4.01.3309 e Agravo de Instrumento 0025232-24.2015.4.01.0000/BA.
PIATÃ/BA
63. Conseguiu-se acesso aos processos em trâmite na 16ª Vara da Justiça Federal, em Salvador - Processo n.º 2003.33.00.031268-0 ou 0031284-50.2003.4.01.3300. 
64. Constatou-se que não ocorreu o pagamento de honorários contratuais, porém houve a retenção do valor correspondente a tais honorários sobre o montante a ser pago ao Município de Piatã (R$ 2.065.935,76) . O Juiz de 1º grau ordenou o pagamento de R$1.342.858,45 ao escritório de advocacia Jaime Cruz Sociedade Individual de Advocacia e de R$ 723.077,31 ao advogado Rodrigo Santos Menezes. 
65. A decisão acima, datada de 29 de setembro de 2017, foi objeto de Agravo de Instrumento promovido pela União, o qual suspendeu o efeito da citada decisão, mas ainda se encontra pendente de julgamento de mérito (em 7/12/2018) .
66. Não forma obtidos documentos relativos ao procedimento licitatório que deu origem a tal contratação do escritório de advocacia.
67. Porém, obteve-se cópias dos dois contratos de serviços advocatícios juntados aos autos.
Proposta de encaminhamento: 
Dar ciência à Advocacia Geral da União, ao Ministério Público Federal e ao Tribunal de Contas dos Municípios do Estado da Bahia, para adoção das medidas que entenderem cabíveis, que houve reserva de valor honorários contratuais, a partir de recursos de Precatórios do Fundef transferidos ao município de Piatã/BA, por destaque, para futuro e eventual pagamento, nos processos judiciais n.º 2003.33.00.031268-0 ou 0031284-50.2003.4.01.3300.
RIBEIRA DO POMBAL/BA
68. Não se conseguiu acesso ao processo que tramitou na 5ª Vara de Fazenda Pública de Salvador - Processo n.º 0575217-81.2017.8.05.0001 (Justiça Estadual) - "Execução de Título Extrajudicial - Honorários Advocatícios em Execução Contra a Fazenda Pública", onde figurou como exequente a Advocacia Wanderley Gomes Advogados Associados e, como executado, o Município de Ribeira do Pombal - BA.
69. Constatou-se, com base na sentença prolatada no processo acima, na Justiça Estadual, que ocorreu o pagamento de honorários contratuais, administrativamente, em decorrência de Transação Extrajudicial, no valor bruto de R$ 11.580.325,50. Essa Transação Extrajudicial foi levada à 5ª Vara de Fazenda Pública do TJBA, porém a sentença rejeitou o pleito de "homologação judicial do termo final de mediação, em razão do acordo celebrado entre as partes, sem transição de qualquer recurso financeiro em via judicial" (sic) .
70. Não se conseguiu informações que esclarecessem se a fonte de recursos utilizada para pagamento dos honorários contratuais foi dos Precatórios do Fundef.
71. Também, não foi possível obter o contrato de serviços advocatícios que ensejou a propositura da Ação de Execução e o pagamento dos honorários, nem o procedimento licitatório que deu origem a tal contratação.
Proposta de encaminhamento: 
Dar ciência à Advocacia Geral da União, ao Ministério Público Federal e ao Tribunal de Contas dos Municípios do Estado da Bahia, para adoção das medidas que entenderem cabíveis, que, no que se refere aos Precatórios do Fundef recebidos pelo Município de Ribeira do Pombal/Ba, restou evidente o seguinte:
- com base na sentença prolatada no processo n.º 0575217-81.2017.8.05.0001 (Justiça Estadual) - "Execução de Título Extrajudicial - Honorários Advocatícios em Execução Contra a Fazenda Pública", ocorreu o pagamento de honorários contratuais, administrativamente, em decorrência de Transação Extrajudicial, no valor bruto de R$ 11.580.325,50. Essa Transação Extrajudicial foi levada à 5ª Vara de Fazenda Pública do TJBA, porém a sentença rejeitou o pleito de "homologação judicial do termo final de mediação, em razão do acordo celebrado entre as partes, sem transição de qualquer recurso financeiro em via judicial" (sic) .
PINDOBAÇU/BA
72. Conseguimos acesso aos processos em trâmite na 12ª Vara da Justiça Federal, em Salvador - Processo n.º 2003.33.00030704-8 ou 0030720-71.2003.4.01.3300.
73. Constatamos, dos autos acima, que o pagamento de honorários contratuais está sendo contestado pela União, mas houve destaque dos honorários contratuais.
74. Não conseguimos obter documentos relativos ao procedimento licitatório que deu origem a tal contratação do escritório de advocacia.
75. Não obtivemos cópias do contrato de serviços advocatícios.
Proposta de encaminhamento: 
Dar ciência à Advocacia Geral da União, ao Ministério Público Federal e ao Tribunal de Constas dos Municípios do Estado da Bahia, para adoção das medidas que entenderem cabíveis, que houve reserva de valor honorários contratuais, a partir de recursos de Precatórios do Fundef transferidos ao município de Pindobaçu/BA, por destaque, para futuro e eventual pagamento, no processo judicial n.º 2003.33.00030704-8.
IBICARAÍ/BA
76. Conseguiu-se acesso aos processos em trâmite na 16ª Vara da Justiça Federal, em Salvador - Processo n.º 3717.20.04.401330-0 ou 2004.33.00.000037-0.
77. Constatou-se que não ocorreu o pagamento de honorários contratuais, porém essa matéria encontra-se pendente de julgamento (em 7/12/2018) , conforme constatamos dos autos do Processo n.º 2004.33.00.000037-0.
78. Após visita ao município, obteve-se cópia de uma petição formulada pelo atual procurador municipal, em 13 de novembro de 2018, a qual indica a existência de uma Ação de Execução para cobrança de honorários contratuais, movida pelo escritório de advocacia José Reis e Aboboreira Advogados Associados S/C, tombada sob n.º 8000761-39.2016.8.05.0091, na Justiça Estadual - Vara dos Feitos de Relações de Consumo, Cíveis e Comerciais da Comarca de Ibicaraí-BA.
79. Não se se obteve documentos relativos ao procedimento licitatório que deu origem à contratação do escritório de advocacia.
80. Foi obtida, na Justiça Federal, cópia do contrato de serviços advocatícios juntados aos autos, firmado com José Reis e Aboboreira Advogados Associados S/C.
Proposta de encaminhamento: 
Dar ciência à Advocacia Geral da União, ao Ministério Público Federal e ao Tribunal de Contas dos Municípios do Estado da Bahia, para adoção das medidas que entenderem cabíveis, que há discussão judicial sobre honorários contratuais, a partir de recursos de Precatórios do Fundef transferidos ao município de Ibicaraí/BA, no processo judicial n.º 2004.33.00.000037-0 e que existe uma Ação de Execução para cobrança de honorários contratuais, movida pelo escritório de advocacia José Reis e Aboboreira Advogados Associados S/C, tombada sob n.º 8000761-39.2016.8.05.0091, na Justiça Estadual - Vara dos Feitos de Relações de Consumo, Cíveis e Comercias da Comarca de Ibicaraí/BA.
AMÉLIA RODRIGUES/BA
81. Conseguiu-se acesso aos processos em trâmite na 7ª Vara da Justiça Federal em Salvador - Bahia - Processo n.º 2005.33.00.015370-9 e 0017660-11.2015.4.01.3300.
82. Constatou-se que não ocorreu o pagamento de honorários contratuais, porém o processo prossegue e o advogado recorreu da decisão judicial.
83. Obteve-se cópia do contrato de serviços advocatícios juntados aos autos. Porém, não se conseguiu os documentos relativos ao procedimento licitatório que deu origem a tal contratação do escritório de advocacia.
Proposta de encaminhamento: 
 Dar ciência à Advocacia Geral da União, ao Ministério Público Federal e ao Tribunal De Contas Dos Municípios do Estado da Bahia, para adoção das medidas que entenderem cabíveis, relativamente aos honorários contratuais cobrados, a partir de recursos de Precatórios do Fundef transferidos ao município de Amélia Rodrigues, em razão da possibilidade de futuro pagamento, nos processos judiciais n.º 2005.33.00.015370-9 e 0017660-11.2015.4.01.3300.
Pagamentos aos profissionais da educação básica a título de remuneração/abono com recursos dos precatórios do Fundef.
PARATINGA/BA
84. Os gestores informaram que os recursos foram utilizados para pagamento da folha de pessoal de outubro de 2017, R$ 982.787,65+937,00+55.382,65+5.621,00+2.615,00+522,98 (pensão) +4.404,11 (pensão) no total de R$ 1.052.270,36, correspondente a aproximadamente 5% do valor recebido. 
85. Da análise dos processos de pagamentos verifica-se que todos seguiram uma mesma sistemática. Os recursos foram transferidos da conta 17.730-x, agência 2407, Banco do Brasil para a conta 3-3, agência 4577-2, CEF.
86. Os processos de pagamentos indicam como fonte de recursos a 0118 -Transferência do Fundeb 60% quando para uso dos recursos do precatório foi criada pelo TCM/BA a fonte 95 - Precatório Fundef. Também não constam da listagem extraída do site TCM-BA as despesas informadas quando se consulta a fonte 95.
87. As rubricas utilizadas são as da folha atual, sem indicação de pagamento de abonos ou passivos.
88. Em 6/11/2017, na Ação Civil Pública movida pelo MPF contra o Município de Paratinga, em curso na 1ª Vara da Justiça federal - Bom Jesus da Lapa (processo n.º 0003086-64.2017.4.01.3315) , foi determinado o bloqueio de valores até atingir o montante de R$ 20.045.417,80, nas contas da Prefeitura de Paratinga, relativos aos recursos do Fundef Precatórios transferidos aquela municipalidade.
89.	Assim consideramos que os pagamentos devem ser desconsiderados em relação aos recursos do Fundef Precatório.
Proposta de encaminhamento: 
Dar ciência ao município de Paratinga/BA que, a partir da prolação do Acórdão 2866/2018-TCU-Plenário, os recursos recebidos a título de complementação da União no Fundef, reconhecidos judicialmente, além de não estarem submetidos à subvinculação de 60%, prevista no artigo 22 da Lei 11.494/2007, consoante o subitem 9.2.1.2, , Acórdão 1962/2017-TCU-Plenário, não podem ser utilizados para pagamentos de rateios, abonos indenizatórios, passivos trabalhistas ou previdenciários, remunerações ordinárias, ou de outas denominações de mesma natureza, aos profissionais da educação.
BONITO/BA
90. Os gestores do Município de Bonito/BA utilizaram os recursos para pagamento de despesa de pessoal de folha atual, sem pagamento de abono ou passivos trabalhistas, perfazendo o total de R$ 5.534.449,33, conforme relação constante da evidência 10, que corresponde a 66,15% dos recursos recebidos.
91. No total os recursos foram aplicados no pagamento de salários de 324 servidores dos quais 146 estavam em efetivo exercício entre 1998 e 2006.
92. Por meio do Acórdão 1518/2018-TCU-Plenário, de 4/7/2018, o TCU determinou, cautelarmente, nos termos do art. 276, caput, do Regimento Interno, aos entes municipais e estaduais beneficiários do precatório Fundef, que se abstivessem de utilizar os recursos no pagamento dos profissionais do magistério. 
93. Por meio do Acórdão 2866/2018-TCU-Plenário, o TCU firmou entendimento, no item 9.2.1 de que além de não estarem submetidos à subvinculação de 60%, prevista no artigo 22 da Lei 11.494/2007, consoante o subitem 9.2.1.2, Acórdão 1962/2017-TCU-Plenário, não podem ser utilizados para pagamentos de rateios, abonos indenizatórios, passivos trabalhistas ou previdenciários, remunerações ordinárias, ou de outas denominações de mesma natureza, aos profissionais da educação.
94. Considerando que os pagamentos no município de Bonito ocorreram até 3/5/2018, não cabível a aplicação das penalidades em decorrência dos citados acórdãos.
Proposta de encaminhamento: 
Dar ciência ao município de Bonito/BA que, a partir da prolação do Acórdão  2866/2018/TCU/P, os recursos recebidos a título de complementação da União no Fundef, reconhecidos judicialmente, além de não estarem submetidos à subvinculação de 60%, prevista no artigo 22 da Lei 11.494/2007, consoante o subitem 9.2.1.2, Acórdão 1962/2017-TCU-Plenário, não podem ser utilizados para pagamentos de rateios, abonos indenizatórios, passivos trabalhistas ou previdenciários, remunerações ordinárias, ou de outas denominações de mesma natureza, aos profissionais da educação.
RIBEIRA DO AMPARO/BA
95. Nos exercícios de 2017 e 2018 foram efetuados pagamentos a título de remuneração de acordo com o plano de cargos e salários do magistério municipal, tendo como justificativa o fato de os recursos do Fundeb serem insuficientes para cobrir as despesas com folha de pagamento dos profissionais do magistério. Segundo os gestores o município compromete 100% dos recursos do Fundeb com pagamento de pessoal.
96. Foram utilizados recursos para pagamento de despesa de pessoal, apenas para pagamento de folha corrente, no total de R$ 13.154.958,83 (2016 e 2017) correspondente a 36% dos recursos recebidos. Ressaltando que não foi possível auditar a aplicação dos recursos no exercício 2016 no valor de R$ 18.031.433,69, uma vez que no final do exercício de 2016, na gestão da Sra. Tetiana de Paula Fontes Cedro Brito, foram realizadas transferências de valores da conta de origem para contas diversas (8946-X, ICMS no valor de R$ 5.000.000,00, 9227-4, Educação MDE, no valor de R$ 15.000.000,00  e  10.720-4, conta livre para pagamentos diversos, no valor de R$ 15.000.000,00) . A partir dessas contas os recursos foram transferidos para outras diversas contas, criando grande dificuldade para se auditar a aplicação dos recursos.
97. Do total de servidores beneficiados com pagamento de salários com recursos do precatório, 124 estavam em exercício entre 1998 e 2006. 
98. Por meio do Acórdão 1518/2018-TCU-Plenário, de 4/7/2018, o TCU determinou, cautelarmente, nos termos do art, 276, caput, do Regimento Interno, aos entes municipais e estaduais beneficiários do precatório Fundef, que se abstivessem de utilizar os recursos no pagamento dos profissionais do magistério. Por meio do Acórdão 2866/2018-TCU-Plenário, o TCU firmou entendimento, no item 9.2.1. de que além de não estarem submetidos à subvinculação de 60%, prevista no artigo 22 da Lei 11.494/2007, consoante o subitem 9.2.1.2, Acórdão 1962/2017-TCU-Plenário, não podem ser utilizados para pagamentos de rateios, abonos indenizatórios, passivos trabalhistas ou previdenciários, remunerações ordinárias, ou de outas denominações de mesma natureza, aos profissionais da educação.
99. Considerando que os pagamentos no município de Ribeira do Amparo ocorreram até 2/3/2018, não podem ser aplicadas penalidades em decorrência dos citados acórdãos.
Proposta de encaminhamento: 
Dar ciência ao município de Ribeira do Amparo que, a partir da prolação do Acórdão  2866/2018/TCU/P, os recursos recebidos a título de complementação da União no Fundef, reconhecidos judicialmente, além de não estarem submetidos à subvinculação de 60%, prevista no artigo 22 da Lei 11.494/2007, consoante o subitem 9.2.1.2, Acórdão 1962/2017-TCU-Plenário, não podem ser utilizados para pagamentos de rateios, abonos indenizatórios, passivos trabalhistas ou previdenciários, remunerações ordinárias, ou de outas denominações de mesma natureza, aos profissionais da educação.
SANTALUZ/BA
100. Houve pagamento de despesas com pessoal em dezembro de 2016 (folhas de outubro, novembro e dezembro) durante a gestão do então prefeito Zenon Nunes da Silva Filho, conforme processos de pagamento apresentados, no valor aproximado de R$ 339.474,12.
101. No exercício de 2018 não houve despesa com pagamento de servidores mas ocorreu o pagamento de vários valores de INSS, no valor de R$ 709.404,40.
102. Foram utilizados recursos para pagamento de despesa de pessoal de folha corrente sem qualquer pagamento de abono ou passivos trabalhistas, perfazendo o total de R$ 1.048.878,52, que corresponde a 5,5% dos recursos recebidos.
103. Como os pagamentos são de folhas atuais, foram para servidores contratados entre 1998 e 2006 e também contratados pós 2006.
104. Do total de 536 servidores beneficiados com pagamento de salários com recursos dos precatórios Fundef, 185 estavam em efetivo exercício, pelo menos em parte, entre 1998 e 2006.
105. Por meio do Acórdão 1518/2018-TCU-Plenário, de 4/7/2018, o TCU determinou, cautelarmente, nos termos do art, 276, caput, do Regimento Interno, aos entes municipais e estaduais beneficiários do precatório Fundef, que se abstivessem de utilizar os recursos no pagamento dos profissionais do magistério. Por meio do Acórdão 2866/2018-TCU-Plenário, o TCU firmou entendimento, no item 9.2.1. de que além de não estarem submetidos à subvinculação de 60%, prevista no artigo 22 da Lei 11.494/2007, consoante o subitem 9.2.1.2, Acórdão 1962/2017-TCU-Plenário, não podem ser utilizados para pagamentos de rateios, abonos indenizatórios, passivos trabalhistas ou previdenciários, remunerações ordinárias, ou de outas denominações de mesma natureza, aos profissionais da educação.
106. Considerando que os pagamentos no município de Santaluz ocorreram em 2016 e março de 2018, não podem ser aplicadas penalidades em decorrência dos citados acórdãos.
Proposta de encaminhamento: 
Dar ciência ao município de Santaluz que, a partir da prolação do Acórdão  2866/2018/TCU/P, os recursos recebidos a título de complementação da União no Fundef, reconhecidos judicialmente, além de não estarem submetidos à subvinculação de 60%, prevista no artigo 22 da Lei 11.494/2007, consoante o subitem 9.2.1.2, Acórdão 1962/2017-TCU-Plenário, não podem ser utilizados para pagamentos de rateios, abonos indenizatórios, passivos trabalhistas ou previdenciários, remunerações ordinárias, ou de outas denominações de mesma natureza, aos profissionais da educação.
PINDOBAÇU/BA
107. Foram utilizados recursos para pagamento com despesa de pessoal de folha corrente de 2017, sem qualquer pagamento de abono ou passivos trabalhistas, perfazendo o total de R$ 1.868.187,94, que corresponde a 18% dos recursos recebidos.
108. Em dezembro de 2017 foi pago o décimo terceiro do exercício de 2012, no valor de R$ 224.282,39, conforme processo administrativo 002/2017.
109. Como os pagamentos são de folhas atuais, foram para servidores contratados entre 1998 e 2006 e também contratados pós 2006.
110. Por meio do Acórdão 1518/2018-TCU-Plenário, de 4/7/2018, o TCU determinou, cautelarmente, nos termos do art. 276, caput, do Regimento Interno, aos entes municipais e estaduais beneficiários do precatório Fundef, que se abstivessem de utilizar os recursos no pagamento dos profissionais do magistério. Por meio do Acórdão 2866/2018-TCU-Plenário, o TCU firmou entendimento, no item 9.2.1. de que além de não estarem submetidos à subvinculação de 60%, prevista no artigo 22 da Lei 11.494/2007, consoante o subitem 9.2.1.2, Acórdão 1962/2017-TCU-Plenário, não podem ser utilizados para pagamentos de rateios, abonos indenizatórios, passivos trabalhistas ou previdenciários, remunerações ordinárias, ou de outas denominações de mesma natureza, aos profissionais da educação.
111. Considerando que os pagamentos no município de Pindobaçu ocorreram em 2017 não podem ser aplicadas penalidades em decorrência dos citados acórdãos.
Proposta de encaminhamento: 
Dar ciência ao município de Pindobaçu/BA que, a partir da prolação do Acórdão  2866/2018/TCU/P, os recursos recebidos a título de complementação da União no Fundef, reconhecidos judicialmente, além de não estarem submetidos à subvinculação de 60%, prevista no artigo 22 da Lei 11.494/2007, consoante o subitem 9.2.1.2, Acórdão 1962/2017-TCU-Plenário, não podem ser utilizados para pagamentos de rateios, abonos indenizatórios, passivos trabalhistas ou previdenciários, remunerações ordinárias, ou de outas denominações de mesma natureza, aos profissionais da educação.
BARREIRAS/BA
112. Os gestores do município de Barreiras utilizaram os recursos para pagar parcialmente as folhas de pagamento dos meses de dezembro de 2017, janeiro, abril, maio, junho de 2018, perfazendo o total de R$ 13.892.952,37, que corresponde a 7,8% dos recursos recebidos (Evidência 16) .
113. Os recursos foram utilizados para pagamento das folhas normais de 2017 e 2018 (salário base, gratificações e vantagens) . Não ocorreram pagamentos de abonos e passivos trabalhistas.
114. Os pagamentos foram realizados aos servidores da educação em efetivo exercício em dezembro 2017 e janeiro, abril, maio, junho de 2018. Assim, ocorreu pagamento a profissionais da educação básica que não estavam em efetivo exercício à época em que a complementação da União no Fundef foi menor do que o devido.
115. Por meio do Acórdão 1518/2018-TCU-Plenário, de 4/7/2018, o TCU determinou, cautelarmente, nos termos do art, 276, caput, do Regimento Interno, aos entes municipais e estaduais beneficiários do precatório Fundef, que se abstivessem de utilizar os recursos no pagamento dos profissionais do magistério. Por meio do Acórdão 2866/2018-TCU-Plenário, o TCU firmou entendimento, no item 9.2.1. de que além de não estarem submetidos à subvinculação de 60%, prevista no artigo 22 da Lei 11.494/2007, consoante o subitem 9.2.1.2, Acórdão 1962/2017-TCU-Plenário, não podem ser utilizados para pagamentos de rateios, abonos indenizatórios, passivos trabalhistas ou previdenciários, remunerações ordinárias, ou de outas denominações de mesma natureza, aos profissionais da educação.
116. Considerando que os pagamentos no município de Barreiras ocorreram até junho 2018 não podem ser aplicadas penalidades em decorrência dos citados acórdãos.
Proposta de encaminhamento:
Dar ciência ao município de Barreiras, a partir da prolação do Acórdão  2866/2018/TCU/P, os recursos recebidos a título de complementação da União no Fundef, reconhecidos judicialmente, além de não estarem submetidos à subvinculação de 60%, prevista no artigo 22 da Lei 11.494/2007, consoante o subitem 9.2.1.2, , Acórdão 1962/2017-TCU-Plenário, não podem ser utilizados para pagamentos de rateios, abonos indenizatórios, passivos trabalhistas ou previdenciários, remunerações ordinárias, ou de outas denominações de mesma natureza, aos profissionais da educação.
AMÉLIA RODRIGUES/BA	
117. Foram utilizados recursos para pagamento de despesa de pessoal de folha corrente de abril e junho de 2018, no total de R$ 1.045.656,15. 
118. Houve pagamento de indenização a título de licença prêmio em março de 2018, no valor bruto de R$ 3.016.044,70.
119. O total com pagamento de pessoal, R$ 4.061.700,85, corresponde a 32% dos valores recebidos. 
120. Considerando que foram pagas folhas de pagamento de pessoal atuais, os recursos foram usados para pagamento de servidores com efetivo exercício entre 1998 e 2006, como também servidores que não estavam em efetivo exercício no período.
121. Por meio do Acórdão 1518/2018-TCU-Plenário, de 4/7/2018, o TCU determinou, cautelarmente, nos termos do art. 276, caput, do Regimento Interno, aos entes municipais e estaduais beneficiários do precatório Fundef, que se abstivessem de utilizar os recursos no pagamento dos profissionais do magistério. Por meio do Acórdão 2866/2018-TCU-Plenário, o TCU firmou entendimento, no item 9.2.1. de que além de não estarem submetidos à subvinculação de 60%, prevista no artigo 22 da Lei 11.494/2007, consoante o subitem 9.2.1.2, Acórdão 1962/2017-TCU-Plenário, não podem ser utilizados para pagamentos de rateios, abonos indenizatórios, passivos trabalhistas ou previdenciários, remunerações ordinárias, ou de outas denominações de mesma natureza, aos profissionais da educação.
122. Considerando que os pagamentos no município de Amélia Rodrigues ocorreram até junho 2018, não podem ser aplicadas penalidades em decorrência dos citados acórdãos.
Proposta de encaminhamento: 
Dar ciência ao município de Amélia Rodrigues/BA que, a partir da prolação do Acórdão  2866/2018/TCU/P, os recursos recebidos a título de complementação da União no Fundef, reconhecidos judicialmente, além de não estarem submetidos à subvinculação de 60%, prevista no artigo 22 da Lei 11.494/2007, consoante o subitem 9.2.1.2, Acórdão 1962/2017-TCU-Plenário, não podem ser utilizados para pagamentos de rateios, abonos indenizatórios, passivos trabalhistas ou previdenciários, remunerações ordinárias, ou de outas denominações de mesma natureza, aos profissionais da educação.
RIBEIRA DO POMBAL/BA
124. No exercício de 2017 foram efetuados pagamentos a título de remuneração no total de R$ 8.168.551,06. No exercício de 2018 só ocorreu pagamento de INSS, no mês de fevereiro, no valor de R$ 450.020,28. O total dos recursos aplicados em pagamento de pessoal corresponde a 12% do valor repassado.
125. Em fevereiro e março de 2018 foram pagas indenizações aos servidores a título de horas extras trabalhadas conforme relação constante das evidências 19/21.
126. Foram pagas folhas atuais de pagamento, assim, alcançaram servidores que estavam em efetivo exercício entre 1998 e 2006 e também os que não estavam em efetivo exercício naquele período.
127. Por meio do Acórdão 1518/2018-TCU-Plenário, de 4/7/2018, o TCU determinou, cautelarmente, nos termos do art, 276, caput, do Regimento Interno, aos entes municipais e estaduais beneficiários do precatório Fundef, que se abstivessem de utilizar os recursos no pagamento dos profissionais do magistério. Por meio do Acórdão 2866/2018-TCU-Plenário, o TCU firmou entendimento, no item 9.2.1. de que além de não estarem submetidos à subvinculação de 60%, prevista no artigo 22 da Lei 11.494/2007, consoante o subitem 9.2.1.2, Acórdão 1962/2017-TCU-Plenário, não podem ser utilizados para pagamentos de rateios, abonos indenizatórios, passivos trabalhistas ou previdenciários, remunerações ordinárias, ou de outas denominações de mesma natureza, aos profissionais da educação.
128. Considerando que os pagamentos no município de Ribeira do Pombal ocorreram em 2017 e fevereiro 2018, não podem ser aplicadas penalidades em decorrência dos citados acórdãos.
Proposta de encaminhamento: 
Dar ciência ao município de Ribeira do Pombal/BA que, a partir da prolação do Acórdão 2866/2018-TCU-Plenário, os recursos recebidos a título de complementação da União no Fundef, reconhecidos judicialmente, além de não estarem submetidos à subvinculação de 60%, prevista no artigo 22 da Lei 11.494/2007, consoante o subitem 9.2.1.2, Acórdão 1962/2017-TCU-Plenário, não podem ser utilizados para pagamentos de rateios, abonos indenizatórios, passivos trabalhistas ou previdenciários, remunerações ordinárias, ou de outas denominações de mesma natureza, aos profissionais da educação.
IBICARAÍ/BA
129. Houve a utilização de recursos de precatório do Fundef para o pagamento de despesas com pessoal, tanto para a complementação mensal da folha de remuneração dos profissionais do magistério, como para o pagamento de abono salarial, determinado pelo artigo 3°, § 2°, da Lei Municipal de n° 1.012/2017, que fixou no exercício de 2017, o pagamento de 01 (um) abono salarial aos professores da rede pública municipal, tendo como parâmetro o valor concernente a 01 (uma) remuneração mensal dos profissionais do magistério (peça 220; p.35) no valor total de R$ 689.012,88, em outubro/2017. 
130. Houve também pagamento de reajuste dos profissionais do magistério público municipal dos níveis II e III de Ibicaraí, consoante determinação da Lei Municipal 1.009/2017, em 5%. 
131. No exercício de 2017 foram efetuados pagamentos a título de remuneração no total de R$ 4.318.132,00. No exercício de 2018 ocorreu pagamento no valor de R$ 3.974.957,85. O total dos recursos aplicados em pagamento de pessoal corresponde a 74% do valor repassado.
132. Foram pagas folhas atuais de pagamento, assim, alcançaram servidores que estavam em efetivo exercício entre 1998 e 2006 e também os que não estavam em efetivo exercício naquele período.
133. A despeito ao Acórdão 1518/2018-TCU-Plenário, de 4/7/2018, que determinou, cautelarmente, que os entes municipais beneficiários do precatório Fundef abstivessem de utilizar os recursos no pagamento de pessoal do magistério, o município pagou as folhas de pagamento da educação dos meses de setembro, no valor de R$ 619.995,12, e outubro, no valor de R$ 625.458,35.
Proposta de encaminhamento: 
audiência do Sr. Luiz Jacome Brandão Neto, Prefeito Municipal de Ibicaraí/BA, com fundamento no art. 43, inciso II, da Lei 8.443/92 c/c o art. 250, inciso IV, do RI/TCU, para, no prazo de quinze dias, apresentar razões de justificativas para utilização dos recursos relativos ao precatório Fundef  para pagamento de pessoal, em desrespeito ao Acórdão 1518/2018/TCU, de 04/07/2018, que determinou, cautelarmente, que os entes municipais beneficiários do precatório Fundef abstivessem de utilizar os recursos no pagamento de pessoal do magistério;
determinar à Prefeitura Municipal de Ibicaraí/BA, com supedâneo no art. 3º da Decisão Normativa TCU 57/2004, que adote, no prazo de 30 (trinta) dias, as providências necessárias à recomposição aos cofres do Fundeb da referida municipalidade, com recursos próprios, dos valores indevidamente utilizados, a seguir discriminados, atualizados monetariamente a partir das datas indicadas até a data do efetivo recolhimento, abatendo-se, na oportunidade, a quantia eventualmente já ressarcida na forma da legislação em vigor, encaminhando a este Tribunal, no mesmo prazo estipulado, a comprovação do referido recolhimento, sob pena de instauração do competente processo de tomada de contas especial:
Folha de Pagamento              Valor                  Data
Setembro                     R$ 619.995,12           30/09/2018
Outubro                      R$ 625.458,35           30/10/2018
Dar ciência ao município de Ibicaraí/BA que, a partir da prolação do Acórdão 2866/2018-TCU-Plenário, os recursos recebidos a título de complementação da União no Fundef, reconhecidos judicialmente, além de não estarem submetidos à subvinculação de 60%, prevista no artigo 22 da Lei 11.494/2007, consoante o subitem 9.2.1.2, Acórdão 1962/2017-TCU-Plenário, não podem ser utilizados para pagamentos de rateios, abonos indenizatórios, passivos trabalhistas ou previdenciários, remunerações ordinárias, ou de outas denominações de mesma natureza, aos profissionais da educação.
BELO CAMPO/BA
134. Análises feitas pelos auditores do TCM/BA nas prestações de contas dos exercícios de 2016 e 2017 constatou-se que o gestor pagou despesas com folhas de pagamento de profissionais do magistério. No exercício de 2016 foram pagas despesa dessa natureza no montante de R$ 1.003.093,02; já no exercício de 2017 a despesas com pessoal perfazem um total de R$ 623.578,82.  
135. Todos os pagamentos do exercício de 2016 ocorreram no mês de dezembro, enquanto que os do exercício de 2017 foram efetuados nos meses de setembro, outubro e novembro. Não foram detectados pagamentos no exercício de 2018. 
136. Por meio do Acórdão 1518/2018-TCU-Plenário, de 04/07/2018, o TCU determinou, cautelarmente, nos termos do art, 276, caput, do Regimento Interno, aos entes municipais e estaduais beneficiários do precatório Fundef, que se abstivessem de utilizar os recursos no pagamento dos profissionais do magistério. Por meio do Acórdão 2866/2018-TCU-Plenário, o TCU firmou entendimento, no item 9.2.1., de que além de não estarem submetidos à subvinculação de 60%, prevista no artigo 22 da Lei 11.494/2007, consoante o subitem 9.2.1.2, Acórdão 1962/2017-TCU-Plenário, não podem ser utilizados para pagamentos de rateios, abonos indenizatórios, passivos trabalhistas ou previdenciários, remunerações ordinárias, ou de outas denominações de mesma natureza, aos profissionais da educação.
137. Considerando que os pagamentos no município de Belo Campo ocorreram em 2016 e 2017 não podem ser aplicadas penalidades em decorrência dos citados acórdãos.
Proposta de encaminhamento: 
Dar ciência ao município de Belo Campo que, a partir da prolação do Acórdão  2866/2018/TCU/P, os recursos recebidos a título de complementação da União no Fundef, reconhecidos judicialmente, além de não estarem submetidos à subvinculação de 60%, prevista no artigo 22 da Lei 11.494/2007, consoante o subitem 9.2.1.2, , Acórdão 1962/2017-TCU-Plenário, não podem ser utilizados para pagamentos de rateios, abonos indenizatórios, passivos trabalhistas ou previdenciários, remunerações ordinárias, ou de outas denominações de mesma natureza, aos profissionais da educação.
JEREMOABO/BA
138. Os auditores do TCM/BA verificaram que o gestor da Prefeitura Municipal de Jeremoabo à época, o Senhor Antonio Chaves, usando das prerrogativas vinculadas à função, usou os recursos para pagar a folha dos servidores da Secretaria Municipal de Educação em 2017/2018, no valor de R$ 9.092.342,98 ( Nove milhões noventa e dois mil trezentos e quarenta e dois reais e noventa e oito centavos ) , incluindo salários, abono e rateio, dos quais, R$ 8.539.136,06 ( Oito milhões quinhentos e trinta e nove mil cento e trinta e seis reais e seis centavos ) , foram destinados para pagamento de profissionais da educação 60%, não sendo, portanto, afastada a subvinculação relativa à aplicação do mínimo de 60% para remuneração dos profissionais da educação básica.  Os pagamentos foram realizados entre setembro de 2017 e abril de 2018.
139. Por meio do Acórdão 1518/2018-TCU-Plenário, de 4/7/2018, o TCU determinou, cautelarmente, nos termos do art, 276, caput, do Regimento Interno, aos entes municipais e estaduais beneficiários do precatório Fundef, que se abstivessem de utilizar os recursos no pagamento dos profissionais do magistério. Por meio do Acórdão 2866/2018-TCU-Plenário, o TCU firmou entendimento, no item 9.2.1., de que além de não estarem submetidos à subvinculação de 60%, prevista no artigo 22 da Lei 11.494/2007, consoante o subitem 9.2.1.2, Acórdão 1962/2017-TCU-Plenário, não podem ser utilizados para pagamentos de rateios, abonos indenizatórios, passivos trabalhistas ou previdenciários, remunerações ordinárias, ou de outas denominações de mesma natureza, aos profissionais da educação.
140. Considerando que os pagamentos no município de Jeremoabo/BA ocorreram em 2017 e abril de 2018 não podem ser aplicadas penalidades em decorrência dos citados acórdãos. 
Proposta de encaminhamento
Dar ciência ao município de Jeremoabo/BA que, a partir da prolação do Acórdão  2866/2018/TCU/P, os recursos recebidos a título de complementação da União no Fundef, reconhecidos judicialmente, além de não estarem submetidos à subvinculação de 60%, prevista no artigo 22 da Lei 11.494/2007, consoante o subitem 9.2.1.2, Acórdão 1962/2017-TCU-Plenário, não podem ser utilizados para pagamentos de rateios, abonos indenizatórios, passivos trabalhistas ou previdenciários, remunerações ordinárias, ou de outas denominações de mesma natureza, aos profissionais da educação.
JUCURUÇU/BA
141. Os auditores do TCM/BA informaram que não foi constatada subvinculação relativa à aplicação do mínimo de 60% para remuneração dos profissionais da educação básica nos pagamentos efetuados pela Prefeitura de Jucuruçu. Todavia, no exercício de 2017, foi efetuada despesa no montante de R$ 565.030,71 com folha de pagamento de servidores da educação. Do referido montante, R$ 72.462,20 refere-se ao pagamento de diferença salarial decorrente da Lei Municipal nº 738/2008, conforme se verifica nos processos de nº 1336 e 1337 sem identificar a que se refere tal diferença. 
142. Por meio do Acórdão 1518/2018-TCU-Plenário, de 4/7/2018, o TCU determinou, cautelarmente, nos termos do art, 276, caput, do Regimento Interno, aos entes municipais e estaduais beneficiários do precatório Fundef, que se abstivessem de utilizar os recursos no pagamento dos profissionais do magistério. Por meio do Acórdão 2866/2018-TCU-Plenário, o TCU firmou entendimento, no item 9.2.1. de que além de não estarem submetidos à subvinculação de 60%, prevista no artigo 22 da Lei 11.494/2007, consoante o subitem 9.2.1.2, Acórdão 1962/2017-TCU-Plenário, não podem ser utilizados para pagamentos de rateios, abonos indenizatórios, passivos trabalhistas ou previdenciários, remunerações ordinárias, ou de outas denominações de mesma natureza, aos profissionais da educação.
142. Considerando que os pagamentos no município de Jucuruçu/BA ocorreram em 2017 não podem ser aplicadas penalidades em decorrência dos citados acórdãos.
Proposta de encaminhamento: 
Dar ciência ao município de Jucuruçu/BA que, a partir da prolação do Acórdão  2866/2018/TCU/P, os recursos recebidos a título de complementação da União no Fundef, reconhecidos judicialmente, além de não estarem submetidos à subvinculação de 60%, prevista no artigo 22 da Lei 11.494/2007, consoante o subitem 9.2.1.2, , Acórdão 1962/2017-TCU-Plenário, não podem ser utilizados para pagamentos de rateios, abonos indenizatórios, passivos trabalhistas ou previdenciários, remunerações ordinárias, ou de outas denominações de mesma natureza, aos profissionais da educação.
PILÃO ARCADO/BA
143. Os auditores do TCM/BA informaram que não há indícios de que, em função da natureza extraordinária dos recursos advindos da complementação da União obtida pela via judicial, não foi afasta a subvinculação estabelecida no art. 22 da Lei 11.494/2007, relativamente à aplicação do mínimo de 60% para a remuneração dos profissionais da educação básica;  Entrementes, o Gestor do Município de Pilão Arcado utilizou os multicitados recursos para, também, pagar parcialmente as folhas de pagamento (salário base, gratificações e vantagens) no exercício de 2017 e 2018, conforme dados obtidos do SIGA, perfazendo o total de R$ 4.125.310,69, que corresponde a 11,1% do total dos recursos recebidos. Não ocorreram pagamentos de abonos e passivos trabalhistas; 
144. Tais pagamentos foram realizados aos servidores da educação em exercício em dezembro 2017 e 2018, ocorrendo pagamentos a profissionais da educação básica que não estavam em efetivo exercício à época em que os repasses dos recursos pela União Federal se deram a menor que o devido. 
145. Por meio do Acórdão 1518/2018-TCU-Plenário, de 4/7/2018, o TCU determinou, cautelarmente, nos termos do art, 276, caput, do Regimento Interno, aos entes municipais e estaduais beneficiários do precatório Fundef, que se abstivessem de utilizar os recursos no pagamento dos profissionais do magistério. Por meio do Acórdão 2866/2018-TCU-Plenário, o TCU firmou entendimento, no item 9.2.1. de que além de não estarem submetidos à subvinculação de 60%, prevista no artigo 22 da Lei 11.494/2007, consoante o subitem 9.2.1.2, Acórdão 1962/2017-TCU-Plenário, não podem ser utilizados para pagamentos de rateios, abonos indenizatórios, passivos trabalhistas ou previdenciários, remunerações ordinárias, ou de outas denominações de mesma natureza, aos profissionais da educação.
146. Conforme Relação de Pagamento, em 30/7/2018 foi realizado pagamento de pessoal no valor total de R$ 1.584.591,39 descumprido o Acórdão 1518/2018-TCU-Plenário,
Proposta de encaminhamento: 
Audiência do Sr. Marcos Paulo Alcântara Bonfim, Prefeito Municipal de Pilão Arcado/BA, com fundamento no art. 43, inciso II, da Lei 8.443/92 c/c o art. 250, inciso IV, do RI/TCU, para, no prazo de quinze dias, apresentar razões de justificativas para utilização dos recursos relativos ao precatório Fundef  para pagamento de pessoal, em desrespeito ao Acórdão 1518/2018-TCU-Plenário, de 4/7/2018, que determinou, cautelarmente, que os entes municipais beneficiários do precatório Fundef abstivessem de utilizar os recursos no pagamento de pessoal do magistério;
Determinar à Prefeitura Municipal de Pilão Arcado/BA, com supedâneo no art. 3º da Decisão Normativa TCU 57/2004, que adote, no prazo de 30 (trinta) dias, as providências necessárias à recomposição aos cofres do Fundeb da referida municipalidade, com recursos próprios, dos valores indevidamente utilizados, a seguir discriminados, atualizados monetariamente a partir das datas indicadas até a data do efetivo recolhimento, abatendo-se, na oportunidade, a quantia eventualmente já ressarcida na forma da legislação em vigor, encaminhando a este Tribunal, no mesmo prazo estipulado, a comprovação do referido recolhimento, sob pena de instauração do competente processo de tomada de contas especial:
Valor              Data
R$ 1.584.591,39     30/07/2018
Dar ciência ao município de Pilão Arcado/BA que, a partir da prolação do Acórdão 2866/2018-TCU-Plenário, os recursos recebidos a título de complementação da União no Fundef, reconhecidos judicialmente, além de não estarem submetidos à subvinculação de 60%, prevista no artigo 22 da Lei 11.494/2007, consoante o subitem 9.2.1.2, Acórdão 1962/2017-TCU-Plenário, não podem ser utilizados para pagamentos de rateios, abonos indenizatórios, passivos trabalhistas ou previdenciários, remunerações ordinárias, ou de outas denominações de mesma natureza, aos profissionais da educação.
SÃO FELIPE/BA
147. Os auditores do TCU informaram que o município de São Felipe utilizou recursos dos Precatórios Fundef para pagamento de ajuste do piso salarial, de INSS e de folhas salariais normais dos profissionais em efetivo exercício do magistério, relativas a dezembro de 2016 e de vários meses dos exercícios 2017 e janeiro de 2018, perfazendo o total de R$ 6.118.844,40 (seis milhões, cento e dezoito mil, oitocentos e quarenta e quatro reais e quarenta centavos) que corresponde a 59,68% dos recursos recebidos.
148. Não ocorreram pagamentos de abonos e passivos trabalhistas.
149. Por meio do Acórdão 1518/2018-TCU-Plenário, de 4/7/2018, o TCU determinou, cautelarmente, nos termos do art, 276, caput, do Regimento Interno, aos entes municipais e estaduais beneficiários do precatório Fundef, que se abstivessem de utilizar os recursos no pagamento dos profissionais do magistério. Por meio do Acórdão 2866/2018-TCU-Plenário, o TCU firmou entendimento, no item 9.2.1. de que além de não estarem submetidos à subvinculação de 60%, prevista no artigo 22 da Lei 11.494/2007, consoante o subitem 9.2.1.2, Acórdão 1962/2017-TCU-Plenário, não podem ser utilizados para pagamentos de rateios, abonos indenizatórios, passivos trabalhistas ou previdenciários, remunerações ordinárias, ou de outas denominações de mesma natureza, aos profissionais da educação.
150. Considerando que os pagamentos no município de São Felipe ocorreram até janeiro de 2018, não podem ser aplicadas penalidades em decorrência dos citados acórdãos.
Proposta de encaminhamento: 
Dar ciência ao município de São Felipe/BA que, a partir da prolação do Acórdão  2866/2018/TCU/P, os recursos recebidos a título de complementação da União no Fundef, reconhecidos judicialmente, além de não estarem submetidos à subvinculação de 60%, prevista no artigo 22 da Lei 11.494/2007, consoante o subitem 9.2.1.2, , Acórdão 1962/2017-TCU-Plenário, não podem ser utilizados para pagamentos de rateios, abonos indenizatórios, passivos trabalhistas ou previdenciários, remunerações ordinárias, ou de outas denominações de mesma natureza, aos profissionais da educação.
Conclusão 
151. Por meio do Acórdão 1824/2017-TCU-Plenário, de 23/08/2017, o Tribunal, apreciando representação contra irregularidades no pagamento de honorários advocatícios com recursos de precatórios aos municípios que fazem jus a diferenças na complementação devida pela União no âmbito do extinto Fundef, decidiu que tais recursos possuem destinação vinculada a despesas relacionadas à manutenção e ao desenvolvimento da educação básica, firmando entendimento nos seguintes termos:
9.2.2. aos recursos provenientes da complementação da União ao Fundef/Fundeb, ainda que oriundos de sentença judicial, devem ser aplicadas as seguintes regras:
9.2.2.1. recolhimento integral à conta bancária do Fundeb, prevista no art. 17 da Lei 11.494/2007, a fim de garantir-lhes a finalidade e a rastreabilidade; e
9.2.2.2. utilização exclusiva na destinação prevista no art. 21, da Lei 11.494/2007, e na Constituição Federal, no art. 60 do ADCT;
156.	Visando sanear omissão no Acórdão 1824/2017/TCU/P, em relação ao tema da subvinculação estabelecida no art. 22 da Lei 11.494/2007, foi proferido o Acórdão 1962/2017-TCU-Plenário, que decidiu que:
9.2.1.2. a natureza extraordinária dos recursos advindos da complementação da União obtida pela via judicial afasta a subvinculação estabelecida no art. 22 da Lei 11.494/2007.
152. Por meio do Acórdão 1518/2018-TCU-Plenário, de 04/07/2018, o TCU determinou, cautelarmente, nos termos do art, 276, caput, do Regimento Interno, aos entes municipais e estaduais beneficiários do precatório Fundef, que se abstivessem de utilizar os recursos no pagamento dos profissionais do magistério. 
153. O Acórdão TCU 2.866/2018-P firmou entendimento de que em relação aos recursos recebidos a título de complementação da União no Fundef, reconhecidos judicialmente,  além de não estarem submetidos à subvinculação de 60%, prevista no artigo 22 da Lei 11.494/2007, consoante o subitem 9.2.1.2, Acórdão 1962/2017-TCU-Plenário, não podem ser utilizados para pagamentos de rateios, abonos indenizatórios, passivos trabalhistas ou previdenciários, remunerações ordinárias, ou de outras denominações de mesma natureza, aos profissionais da educação;
154. Tendo como base as determinações constantes dos acórdãos citados, as seguintes constatações foram identificadas neste trabalho:
i) Os recursos, embora inicialmente depositados em conta específica, foram posteriormente transferidos parcialmente para outras contas dos municípios;
ii) Utilização dos recursos em destinação alheia à manutenção e desenvolvimento do ensino para a educação básica;
iii) Não apresentação de processo licitatório para a contratação do escritório de advocacia;
iv) Pagamento de honorários advocatícios com recursos dos precatórios do Fundef por destaque;
v) Pagamentos aos profissionais da educação básica com recursos dos precatórios do Fundef;
vi) Aquisição de gêneros alimentícios para a merenda escolar.
155. Em função do trabalho realizado em conjunto com o TCM-BA, entende-se ser conveniente encaminhar-lhe cópia deste relatório, autorizando desde já vistas a este processo, para que aquela Corte de Contas tome as medidas que julgar cabíveis.
Proposta de encaminhamento
156. Ante todo o exposto, submetem-se os autos à consideração superior, propondo:
	a) Audiência da Sra. Tetiana de Paula Fontes Cedro Brito, ex-Prefeita Municipal de Ribeira do Amparo/BA, com fundamento no art. 43, inciso II, da Lei 8.443/92 c/c o art. 250, inciso IV, do RI/TCU, para no prazo de quinze dias, apresentar razões de justificativas para transferência dos recursos relativos ao precatório Fundef para outras contas do município em desacordo com o que estabelece o art. 17 da Lei 11.494/2007 e art. 3º da Lei 9.424/1996;
	b) Audiência do Sr. José Barbosa de Souza Sobrinho, Prefeito Municipal de Barreiras, com fundamento no art. 43, inciso II, da Lei 8.443/92 c/c o art. 250, inciso IV, do RI/TCU, para no prazo de quinze dias, apresentar razões de justificativas para utilização dos recursos relativos ao precatório Fundef fora do rol de ações  de manutenção e desenvolvimento da educação básica pública em desacordo com o que estabelece o art. 70 da Lei 9.394/96 uma vez que os processos de pagamento do Consórcio REZZOLVE - NOVA ROTA, 208/2017, no valor contratual de R$ 22.465.158,67, tem como  objeto  a conservação e manutenção dos prédios públicos municipais, e não apenas dos prédios vinculados à educação;
	c) Audiência do Sr. Ricardo Maia Chaves de Souza, Prefeito Municipal de Ribeira do Pombal/BA, com fundamento no art. 43, inciso II, da Lei 8.443/92 c/c o art. 250, inciso IV, do RI/TCU, para no prazo de quinze dias, apresentar razões de justificativas para utilização dos recursos relativos ao precatório Fundef fora do rol de ações de manutenção e desenvolvimento da educação básica pública em desacordo com o que estabelece o art. 70 da Lei 9.394/96, uma vez que, a aquisição de  gêneros alimentícios para merenda escolar não se caracteriza como sendo de Manutenção e Desenvolvimento do Ensino, conforme o art.71 da citada Lei;
 	d) Audiência do Sr. Luiz Jacome Brandão Neto, Prefeito Municipal de Ibicaraí/BA, com fundamento no art. 43, inciso II, da Lei 8.443/92 c/c o art. 250, inciso IV, do RI/TCU, para, no prazo de quinze dias, apresentar razões de justificativas para utilização dos recursos relativos ao precatório Fundef  para pagamento de pessoal, em desrespeito ao Acórdão 1518/2018/TCU, de 04/07/2018, que determinou, cautelarmente, que os entes municipais beneficiários do precatório Fundef abstivessem de utilizar os recursos no pagamento de pessoal do magistério;
	e) Audiência do Sr. Marcos Paulo Alcântara Bonfim, Prefeito Municipal de Pilão Arcado/BA, com fundamento no art. 43, inciso II, da Lei 8.443/92 c/c o art. 250, inciso IV, do RI/TCU, para, no prazo de quinze dias, apresentar razões de justificativas para utilização dos recursos relativos ao precatório Fundef  para pagamento de pessoal, em desrespeito ao Acórdão 1518/2018/TCU, de 04/07/2018, que determinou, cautelarmente, que os entes municipais beneficiários do precatório Fundef abstivessem de utilizar os recursos no pagamento de pessoal do magistério;
	f) Determinar à Prefeitura Municipal de Barreiras, com supedâneo no art. 3º da Decisão Normativa TCU 57/2004, que adote, no prazo de 30 (trinta) dias, as providências necessárias à recomposição aos cofres do Fundeb da referida municipalidade, com recursos próprios, dos valores utilizados em destinação alheia à manutenção e desenvolvimento do ensino para a educação básica, a seguir discriminados, atualizados monetariamente a partir das datas indicadas até a data do efetivo recolhimento, abatendo-se, na oportunidade, a quantia eventualmente já ressarcida na forma da legislação em vigor, encaminhando a este Tribunal, no mesmo prazo estipulado, a comprovação do referido recolhimento, sob pena de instauração do competente processo de tomada de contas especial:
	31/01/2018
	672.256,75

	      31/01/2018
	567.710,47

	      14/02/2018
	1.718.241,19

	      14/02/2018
	1.663.694,08

	      09/03/2018
	1.099.618,39

	      14/03/2018
	2.443.946,90

	      12/04/2018
	2.876.896,21

	      04/05/2018
	3.540.021,51

	      06/06/2018
	118.052,14

	      14/06/2018
	302.070,25

	      19/06/2018
	529.698,45

	      27/06/2018
	1.551.626,95

	07/08/2018
	551.690,91

	      07/08/2018
	1.267.808,51

	g) Determinar à Prefeitura Municipal de Ribeira do Amparo, com supedâneo no art. 3º da Decisão Normativa TCU 57/2004, que adote, no prazo de 30 (trinta) dias, as providências necessárias à recomposição aos cofres do Fundeb da referida municipalidade, com recursos próprios, dos valores utilizados em destinação alheia à manutenção e desenvolvimento do ensino para a educação básica, a seguir discriminados, atualizados monetariamente a partir das datas indicadas até a data do efetivo recolhimento, abatendo-se, na oportunidade, a quantia eventualmente já ressarcida na forma da legislação em vigor, encaminhando a este Tribunal, no mesmo prazo estipulado, a comprovação do referido recolhimento, sob pena de instauração do competente processo de tomada de contas especial:
Data            Valor                               
13/12/2016    18.031.433,69                   
 	h) Determinar à Prefeitura Municipal de Santaluz, com supedâneo no art. 3º da Decisão Normativa TCU 57/2004, que adote, no prazo de 30 (trinta) dias, as providências necessárias à recomposição aos cofres do Fundeb da referida municipalidade, com recursos próprios, dos valores utilizados em destinação alheia à manutenção e desenvolvimento do ensino para a educação básica, a seguir discriminados, atualizados monetariamente a partir das datas indicadas até a data do efetivo recolhimento, abatendo-se, na oportunidade, a quantia eventualmente já ressarcida na forma da legislação em vigor, encaminhando a este Tribunal, no mesmo prazo estipulado, a comprovação do referido recolhimento, sob pena de instauração do competente processo de tomada de contas especial:
   Data	    Valor
12/12/2016	   8.991,75
12/12/2016	   7.801,05
12/12/2016    13.054,60
12/12/2016	  13.838,00
14/12/2016	  12.977,77
14/12/2016	  16.769,77
14/12/2016     3.907,16
14/12/2016	   5.557,13
14/12/2016	   3.453,02
14/12/2016	  66.390,00
14/12/2016	  84.500,00
14/12/2016	  84.500,00
19/12/2016	  45.000,00
19/12/2016	  45.000,00
20/12/2016	   1.741,30
20/12/2016	  14.726,40
21/12/2016	  61 .500,00
21/12/2016	   5.203,20
21/12/2016	  45.000,00
21/12/2016   145.000,00
21/12/2016     1.500,00
23/12/2016	   6.975,27
23/12/2016	   9.049,13
12/12/2016	  13.120,00
29/12/2016   275.000,00
 	i) Determinar à Prefeitura Municipal de Ibicaraí/BA, com supedâneo no art. 3º da Decisão Normativa TCU 57/2004, que adote, no prazo de 30 (trinta) dias, as providências necessárias à recomposição aos cofres do Fundeb da referida municipalidade, com recursos próprios, dos valores utilizados em destinação alheia à manutenção e desenvolvimento do ensino para a educação básica, a seguir discriminados, atualizados monetariamente a partir das datas indicadas até a data do efetivo recolhimento, abatendo-se, na oportunidade, a quantia eventualmente já ressarcida na forma da legislação em vigor, encaminhando a este Tribunal, no mesmo prazo estipulado, a comprovação do referido recolhimento, sob pena de instauração do competente processo de tomada de contas especial:
Data	      Valor
10/11/2017	99.848,78
13/12/2017	38.141,51
13/12/2017	35.671,84
13/12/2017	25.201,58
	j) Determinar à Prefeitura Municipal de Ribeira do Pombal, com supedâneo no art. 3º da Decisão Normativa TCU 57/2004, que adote, no prazo de 30 (trinta) dias, as providências necessárias à recomposição aos cofres do Fundeb da referida municipalidade, com recursos próprios, dos valores utilizados em destinação alheia à manutenção e desenvolvimento do ensino para a educação básica, a seguir discriminados, atualizados monetariamente a partir das datas indicadas até a data do efetivo recolhimento, abatendo-se, na oportunidade, a quantia eventualmente já ressarcida na forma da legislação em vigor, encaminhando a este Tribunal, no mesmo prazo estipulado, a comprovação do referido recolhimento, sob pena de instauração do competente processo de tomada de contas especial:
Data	             Valor	  
27/10/2017 		22.395,00  
27/10/2017	       7.840,00  
27/10/2017	      17.415,00  
27/10/2017		 6.370,00  
30/10/2017	 	 2.831,00  
30/10/2017		19.234,79  
30/10/2017		14.350,00  
03/11/2017		15.600,00  
09/11/2017	 	 6.125,00  
09/11/2017		27.100,00  
09/11/2017	 	 7.300,00  
09/11/2017	 	 7.540,00  
13/11/2017		12.992,00  
13/11/2017		13.734,00  
13/11/2017	 	 4.742,26  
13/11/2017		13.763,27  
16/11/2017	 	 8.376,42  
04/12/2017	 	 3.210,20  
06/12/2017	 	 6.600,00  
06/12/2017		22.101,24  
06/12/2017		15.201,20  
06/12/2017	 	 6.800,16  
06/12/2017		13.968,00  
06/12/2017		15.004,74  
06/12/2017		11.000,00  
08/12/2017		14.473,38  
08/12/2017	 	 8.380,43  
12/12/2017		18.744,60  
12/12/2017		15.016,40  
27/12/2017	 	 8.200,10  
27/12/2017	 	 2.891,08  
27/12/2017		23.679,90  
27/12/2017	 	 4.400,00  
27/12/2017		14.439,24  
28/12/2017		20.370,65  
28/12/2017		33.976,00  
28/12/2017	 	 7.800,00  
09/03/2018		17.673,52  
09/03/2018	 	 7.108,08  
09/03/2018	 	 4.258,35  
09/03/2018	 	 7.800,00  
15/03/2018	 	 6.737,50  
16/03/2018		33.922,70  
20/03/2018		10.000,00  
10/04/2018	 	 1.819,30  
10/04/2018	 	 3.429,14  
10/04/2018	 	 8.918,50  
10/04/2018		26.704,02  
10/04/2018		31.102,59  
10/04/2018		22.099,62  
10/04/2018		30.889,64  
10/04/2018		13.430,16  
12/04/2018	 	 2.416,02  
13/04/2018		31.127,70  
10/05/2018		13.850,00  
11/05/2018		14.715,22  
12/06/2018		10.000,00  
13/06/2018	 	 3.998,50  
13/06/2018		29.988,00  
13/06/2018		20.001,80  
13/06/2018		14.101,82  
13/06/2018		14.007,45  
15/06/2018	 	 6.900,00  
21/06/2018	 	 1.321,32  
22/06/2018		11.414,25 
	k) Determinar à Prefeitura Municipal de Cipó, com supedâneo no art. 3º da Decisão Normativa TCU 57/2004, que adote, no prazo de 30 (trinta) dias, as providências necessárias à recomposição aos cofres do Fundeb da referida municipalidade, com recursos próprios, dos valores utilizados em destinação alheia à manutenção e desenvolvimento do ensino para a educação básica, a seguir discriminados, atualizados monetariamente a partir das datas indicadas até a data do efetivo recolhimento, abatendo-se, na oportunidade, a quantia eventualmente já ressarcida na forma da legislação em vigor, encaminhando a este Tribunal, no mesmo prazo estipulado, a comprovação do referido recolhimento, sob pena de instauração do competente processo de tomada de contas especial:
    Valor		                Data
	7.998,80
	28/01/2016

	10.000,63
	28/01/2016

	8.072,60
	26/01/2016

	5.501,50
	28/01/2016

	10.000,83
	28/01/2016

	5.000,03
	28/01/2016

	11.700,00
	29/01/2016

	656,00
	29/01/2016

	1.984,00
	29/01/2016

	636,00
	29/01/2016

	856,00
	29/01/2016

	1.612,00
	29/01/2016

	1.778,00
	29/01/2016

	918,00
	29/01/2016

	1.662,00
	29/01/2016

	1.024,00
	29/01/2016

	1.286,00
	29/01/2016

	1.569,00
	29/01/2016

	723,00
	29/01/2016

	1.268,00
	29/01/2016

	2.025,00
	29/01/2016

	1.087,00
	29/01/2016

	900,00
	29/01/2016

	360,00
	29/01/2016

	261.726,00
	11/04/2016

	100.000,00
	15/04/2016

	100.000,00
	22/04/2016

	910,51
	29/12/2015

	3.777,29
	29/12/2015

	2.000,00
	29/12/2015

	3.960,00
	29/12/2015

	2.000,00
	29/12/2015

	2.000,00
	29/12/2015

	4.002,80
	30/12/2015

	2.125,00
	30/12/2015

	2.502,10
	30/12/2015

	3.000,40
	30/12/2015

	4.331,90
	30/12/2015

	5.967,30
	30/12/2015

	997,5
	30/12/2015

	3.013,40
	30/12/2015

	2.000,00
	30/12/2015

	2.000,00
	30/12/2015

	4.500,40
	30/12/2015

	6.000,00
	30/12/2015

	3.500,60
	30/12/2015

	l) Determinar à Prefeitura Municipal de Ibicaraí/BA, com supedâneo no art. 3º da Decisão Normativa TCU 57/2004, que adote, no prazo de 30 (trinta) dias, as providências necessárias à recomposição aos cofres do Fundeb da referida municipalidade, com recursos próprios, dos valores indevidamente utilizados em folha de pagamento, a despeito do Acórdão 1518/2018, de 04/07/2018, que determinou, cautelarmente, que os entes municipais beneficiários do precatório Fundef abstivessem de utilizar os recursos no pagamento de pessoal do magistério, a seguir discriminados, atualizados monetariamente a partir das datas indicadas até a data do efetivo recolhimento, abatendo-se, na oportunidade, a quantia eventualmente já ressarcida na forma da legislação em vigor, encaminhando a este Tribunal, no mesmo prazo estipulado, a comprovação do referido recolhimento, sob pena de instauração do competente processo de tomada de contas especial:
Folha de Pagamento              Valor                  Data
Setembro                      619.995,12           30/09/2018
Outubro                       625.458,35           30/10/2018
	 m) Determinar à Prefeitura Municipal de Pilão Arcado/BA, com supedâneo no art. 3º da Decisão Normativa TCU 57/2004, que adote, no prazo de 30 (trinta) dias, as providências necessárias à recomposição aos cofres do Fundeb da referida municipalidade, com recursos próprios, dos valores indevidamente utilizados em folha de pagamento, a despeito do Acórdão 1518/2018, de 04/07/2018, que determinou, cautelarmente, que os entes municipais beneficiários do precatório Fundef abstivessem de utilizar os recursos no pagamento de pessoal do magistério, a seguir discriminados, atualizados monetariamente a partir das datas indicadas até a data do efetivo recolhimento, abatendo-se, na oportunidade, a quantia eventualmente já ressarcida na forma da legislação em vigor, encaminhando a este Tribunal, no mesmo prazo estipulado, a comprovação do referido recolhimento, sob pena de instauração do competente processo de tomada de contas especial:
Data          Valor             
30/07/2018    1.584.591,39     
	n) Dar ciência à Advocacia Geral da União, ao Ministério Público Federal e ao Tribunal de Contas dos Municípios do Estado da Bahia, para adoção das medidas que entenderem cabíveis, que houve reserva de valor honorários contratuais, a partir de recursos de Precatórios do Fundef transferidos ao município de Paratinga/BA, por destaque, para futuro e eventual pagamento, nos processos judiciais n.º 2006.33.09.000746-5/000746-54.2006.4.01.3309 e Agravo de Instrumento n.º 0025232-24.2015.4.01.0000/BA;
	 o) Dar ciência à Advocacia Geral da União, ao Ministério Público Federal e ao Tribunal de Contas dos Municípios do Estado da Bahia, para adoção das medidas que entenderem cabíveis, que houve reserva de valor honorários contratuais, a partir de recursos de Precatórios do Fundef transferidos ao município de Piatã/BA, por destaque, para futuro e eventual pagamento, nos processos judiciais n.º 2003.33.00.031268-0 ou 0031284-50.2003.4.01.3300;
	p) Dar ciência à Advocacia Geral da União, ao Ministério Público Federal e ao Tribunal de Contas dos Municípios do Estado da Bahia, para adoção das medidas que entenderem cabíveis, que, no que se refere aos Precatórios do Fundef recebidos pelo Município de Ribeira do Pombal/Ba, restou evidente o seguinte:
- com base na sentença prolatada no processo n.º 0575217-81.2017.8.05.0001 (Justiça Estadual) - "Execução de Título Extrajudicial - Honorários Advocatícios em Execução Contra a Fazenda Pública", ocorreu o pagamento de honorários contratuais, administrativamente, em decorrência de Transação Extrajudicial, no valor bruto de R$ 11.580.325,50. Essa Transação Extrajudicial foi levada à 5ª Vara de Fazenda Pública do TJBA, porém a sentença rejeitou o pleito de "homologação judicial do termo final de mediação, em razão do acordo celebrado entre as partes, sem transição de qualquer recurso financeiro em via judicial";
	m) Dar ciência à Advocacia Geral da União, ao Ministério Público Federal e ao Tribunal de Contas dos Municípios do Estado da Bahia, para adoção das medidas que entenderem cabíveis, que, no que se refere aos Precatórios do Fundef recebidos pelo Município de Ribeira do Pombal/Ba, restou evidente o seguinte:
- com base na sentença prolatada no processo n.º 0575217-81.2017.8.05.0001 (Justiça Estadual) - "Execução de Título Extrajudicial - Honorários Advocatícios em Execução Contra a Fazenda Pública", ocorreu o pagamento de honorários contratuais, administrativamente, em decorrência de Transação Extrajudicial, no valor bruto de R$ 11.580.325,50. Essa Transação Extrajudicial foi levada à 5ª Vara de Fazenda Pública do TJBA, porém a sentença rejeitou o pleito de "homologação judicial do termo final de mediação, em razão do acordo celebrado entre as partes, sem transição de qualquer recurso financeiro em via judicial";
	n) Dar ciência à Advocacia Geral da União, ao Ministério Público Federal e ao Tribunal de Contas dos Municípios do Estado da Bahia, para adoção das medidas que entenderem cabíveis, que houve reserva de valor honorários contratuais, a partir de recursos de Precatórios do Fundef transferidos ao município de Pindobaçu/BA, por destaque, para futuro e eventual pagamento, no processo judicial n.º 2003.33.00030704-8;
 	o) Dar ciência à Advocacia Geral da União, ao Ministério Público Federal e ao Tribunal de Contas dos Municípios do Estado da Bahia, para adoção das medidas que entenderem cabíveis, que há discussão judicial sobre honorários contratuais, a partir de recursos de Precatórios do Fundef transferidos ao município de Ibicaraí/BA, no processo judicial n.º 2004.33.00.000037-0 e que  existe uma Ação de Execução para cobrança de honorários contratuais, movida pelo escritório de advocacia José Reis E Aboboreira Advogados Associados S/C, tombada sob n.º 8000761-39.2016.8.05.0091, na Justiça Estadual - Vara dos Feitos de Relações de Consumo, Cíveis e Comerciais da Comarca de Ibicaraí-BA;
	p) Dar ciência à Advocacia Geral da União, ao Ministério Público Federal e ao Tribunal de Contas dos Municípios do Estado da Bahia, para adoção das medidas que entenderem cabíveis, relativamente aos honorários contratuais cobrados, a partir de recursos de Precatórios do Fundef transferidos ao município de Amélia Rodrigues/BA, em razão da possibilidade de futuro pagamento, nos processos judiciais n.º 2005.33.00.015370-9 e 0017660-11.2015.4.01.3300;
	q) Dar ciência ao município de Paratinga/BA que, a partir da prolação do Acórdão  2866/2018/TCU/P, os recursos recebidos a título de complementação da União no Fundef, reconhecidos judicialmente, além de não estarem submetidos à subvinculação de 60%, prevista no artigo 22 da Lei 11.494/2007, consoante o subitem 9.2.1.2, , Acórdão 1962/2017-TCU-Plenário, não podem ser utilizados para pagamentos de rateios, abonos indenizatórios, passivos trabalhistas ou previdenciários, remunerações ordinárias, ou de outas denominações de mesma natureza, aos profissionais da educação;
	r) Dar ciência ao município de Bonito/BA que, a partir da prolação do Acórdão  2866/2018/TCU/P, os recursos recebidos a título de complementação da União no Fundef, reconhecidos judicialmente, além de não estarem submetidos à subvinculação de 60%, prevista no artigo 22 da Lei 11.494/2007, consoante o subitem 9.2.1.2, Acórdão 1962/2017-TCU-Plenário, não podem ser utilizados para pagamentos de rateios, abonos indenizatórios, passivos trabalhistas ou previdenciários, remunerações ordinárias, ou de outas denominações de mesma natureza, aos profissionais da educação;
	s) Dar ciência ao município de Ribeira do Amparo/BA que, a partir da prolação do Acórdão  2866/2018/TCU/P, os recursos recebidos a título de complementação da União no Fundef, reconhecidos judicialmente, além de não estarem submetidos à subvinculação de 60%, prevista no artigo 22 da Lei 11.494/2007, consoante o subitem 9.2.1.2, Acórdão 1962/2017-TCU-Plenário, não podem ser utilizados para pagamentos de rateios, abonos indenizatórios, passivos trabalhistas ou previdenciários, remunerações ordinárias, ou de outas denominações de mesma natureza, aos profissionais da educação;
	t) Dar ciência ao município de Santaluz/BA que, a partir da prolação do Acórdão  2866/2018/TCU/P, os recursos recebidos a título de complementação da União no Fundef, reconhecidos judicialmente, além de não estarem submetidos à subvinculação de 60%, prevista no artigo 22 da Lei 11.494/2007, consoante o subitem 9.2.1.2, Acórdão 1962/2017-TCU-Plenário, não podem ser utilizados para pagamentos de rateios, abonos indenizatórios, passivos trabalhistas ou previdenciários, remunerações ordinárias, ou de outas denominações de mesma natureza, aos profissionais da educação;
	u) Dar ciência ao município de Pindobaçu/BA que, a partir da prolação do Acórdão  2866/2018/TCU/P, os recursos recebidos a título de complementação da União no Fundef, reconhecidos judicialmente, além de não estarem submetidos à subvinculação de 60%, prevista no artigo 22 da Lei 11.494/2007, consoante o subitem 9.2.1.2, Acórdão 1962/2017-TCU-Plenário, não podem ser utilizados para pagamentos de rateios, abonos indenizatórios, passivos trabalhistas ou previdenciários, remunerações ordinárias, ou de outas denominações de mesma natureza, aos profissionais da educação;
	w) Dar ciência ao município de Amélia Rodrigues/BA que, a partir da prolação do Acórdão  2866/2018/TCU/P, os recursos recebidos a título de complementação da União no Fundef, reconhecidos judicialmente, além de não estarem submetidos à subvinculação de 60%, prevista no artigo 22 da Lei 11.494/2007, consoante o subitem 9.2.1.2, Acórdão 1962/2017-TCU-Plenário, não podem ser utilizados para pagamentos de rateios, abonos indenizatórios, passivos trabalhistas ou previdenciários, remunerações ordinárias, ou de outas denominações de mesma natureza, aos profissionais da educação;
	v) Dar ciência ao município de Ribeira do Pombal/BA que, a partir da prolação do Acórdão  2866/2018/TCU/P, os recursos recebidos a título de complementação da União no Fundef, reconhecidos judicialmente, além de não estarem submetidos à subvinculação de 60%, prevista no artigo 22 da Lei 11.494/2007, consoante o subitem 9.2.1.2, Acórdão 1962/2017-TCU-Plenário, não podem ser utilizados para pagamentos de rateios, abonos indenizatórios, passivos trabalhistas ou previdenciários, remunerações ordinárias, ou de outas denominações de mesma natureza, aos profissionais da educação;
	x) Dar ciência ao município de Ibicaraí/BA que, a partir da prolação do Acórdão  2866/2018/TCU/P, os recursos recebidos a título de complementação da União no Fundef, reconhecidos judicialmente, além de não estarem submetidos à subvinculação de 60%, prevista no artigo 22 da Lei 11.494/2007, consoante o subitem 9.2.1.2, Acórdão 1962/2017-TCU-Plenário, não podem ser utilizados para pagamentos de rateios, abonos indenizatórios, passivos trabalhistas ou previdenciários, remunerações ordinárias, ou de outas denominações de mesma natureza, aos profissionais da educação;
	y) Dar ciência ao município de Belo Campo que, a partir da prolação do Acórdão  2866/2018/TCU/P, os recursos recebidos a título de complementação da União no Fundef, reconhecidos judicialmente, além de não estarem submetidos à subvinculação de 60%, prevista no artigo 22 da Lei 11.494/2007, consoante o subitem 9.2.1.2, , Acórdão 1962/2017-TCU-Plenário, não podem ser utilizados para pagamentos de rateios, abonos indenizatórios, passivos trabalhistas ou previdenciários, remunerações ordinárias, ou de outas denominações de mesma natureza, aos profissionais da educação;
	z) Dar ciência ao município de Jeremoabo/BA que, a partir da prolação do Acórdão  2866/2018/TCU/P, os recursos recebidos a título de complementação da União no Fundef, reconhecidos judicialmente, além de não estarem submetidos à subvinculação de 60%, prevista no artigo 22 da Lei 11.494/2007, consoante o subitem 9.2.1.2, Acórdão 1962/2017-TCU-Plenário, não podem ser utilizados para pagamentos de rateios, abonos indenizatórios, passivos trabalhistas ou previdenciários, remunerações ordinárias, ou de outas denominações de mesma natureza, aos profissionais da educação;
	aa) Dar ciência ao município de Jucuruçu/BA que, a partir da prolação do Acórdão  2866/2018/TCU/P, os recursos recebidos a título de complementação da União no Fundef, reconhecidos judicialmente, além de não estarem submetidos à subvinculação de 60%, prevista no artigo 22 da Lei 11.494/2007, consoante o subitem 9.2.1.2, , Acórdão 1962/2017-TCU-Plenário, não podem ser utilizados para pagamentos de rateios, abonos indenizatórios, passivos trabalhistas ou previdenciários, remunerações ordinárias, ou de outas denominações de mesma natureza, aos profissionais da educação;
	bb) Dar ciência ao município de Pilão Arcado/BA que, a partir da prolação do Acórdão  2866/2018/TCU/P, os recursos recebidos a título de complementação da União no Fundef, reconhecidos judicialmente, além de não estarem submetidos à subvinculação de 60%, prevista no artigo 22 da Lei 11.494/2007, consoante o subitem 9.2.1.2, Acórdão 1962/2017-TCU-Plenário, não podem ser utilizados para pagamentos de rateios, abonos indenizatórios, passivos trabalhistas ou previdenciários, remunerações ordinárias, ou de outas denominações de mesma natureza, aos profissionais da educação;
	cc) Dar ciência ao município de São Felipe/BA que, a partir da prolação do Acórdão  2866/2018/TCU/P, os recursos recebidos a título de complementação da União no Fundef, reconhecidos judicialmente, além de não estarem submetidos à subvinculação de 60%, prevista no artigo 22 da Lei 11.494/2007, consoante o subitem 9.2.1.2, , Acórdão 1962/2017-TCU-Plenário, não podem ser utilizados para pagamentos de rateios, abonos indenizatórios, passivos trabalhistas ou previdenciários, remunerações ordinárias, ou de outas denominações de mesma natureza, aos profissionais da educação;
	dd) Dar ciência ao município de Barreiras/BA, a partir da prolação do Acórdão  2866/2018/TCU/P, os recursos recebidos a título de complementação da União no Fundef, reconhecidos judicialmente, além de não estarem submetidos à subvinculação de 60%, prevista no artigo 22 da Lei 11.494/2007, consoante o subitem 9.2.1.2, , Acórdão 1962/2017-TCU-Plenário, não podem ser utilizados para pagamentos de rateios, abonos indenizatórios, passivos trabalhistas ou previdenciários, remunerações ordinárias, ou de outas denominações de mesma natureza, aos profissionais da educação;
	ee) Quanto aos achados relativos às audiências constituir processos apartados para cada um dos responsáveis envolvidos e assim proceder a análise das suas razões de justificativa de forma independente, haja vista as questões terem ocorrido em Unidades Jurisdicionadas distintas (Prefeituras de Ribeira do Amparo, Barreiras, Ribeira do Pombal, Ibicaraí, e Pilão Aracado) ;
	ff) com fulcro no art. 8º da Resolução TCU 265/2014 constituir processos apartados de monitoramento para os achados relativos às determinações de recolhimento recomposição aos cofres do Fundeb, haja vista as deliberações serem para Unidades Jurisdicionadas distintas;
	ee) Dar conhecimento deste relatório ao TCM/BA, como participante deste trabalho."
É o relatório.

Luiz Henrique do Vale Silva (21703/OAB-BA), Emanuel José Reis de Almeida (14592/OAB-BA), Tania Alves Goes Dias (18045/OAB-BA), Tulio Machado Viana (53152/OAB-BA) e Marcone de Jesus Aragao Lima (56927/OAB-BA).

Não atuou.

AUDITORIA. PRECATÓRIOS DO EXTINTO FUNDO DE MANUTENÇÃO E DESENVOLVIMENTO DO ENSINO FUNDAMENTAL E DE VALORIZAÇÃO DO MAGISTÉRIO (FUNDEF). MUNICÍPIOS DO ESTADO DA BAHIA. UTILIZAÇÃO DOS RECURSOS EM DESTINAÇÃO ALHEIA À MANUTENÇÃO E DESENVOLVIMENTO DO ENSINO (MDE) PARA A EDUCAÇÃO BÁSICA. PAGAMENTO INDEVIDO DE HONORÁRIOS ADVOCATÍCIOS. PAGAMENTOS AOS PROFISSIONAIS DA EDUCAÇÃO BÁSICA. DETERMINAÇÕES À UNIDADE TÉCNICA. CIÊNCIA AOS DIVERSOS ÓRGÃOS ENVOLVIDOS.

RELATÓRIO DE AUDITORIA (RA)

Secretaria de Controle Externo da Educação (SecexEduc).

Atuo no presente processo por força da Portaria TCU n.º 361, de 12/11/2019, em virtude do afastamento do Ministro Walton Alencar Rodrigues, por motivo de viagem em missão oficial.
Trata-se de auditoria de conformidade realizada em Municípios do Estado da Bahia para verificar a aplicação dos recursos dos precatórios do extinto Fundo de Manutenção e Desenvolvimento do Ensino Fundamental e de Valorização do Magistério (Fundef) , abrangendo o período de 1/1/2016 a 14/11/2018.
Esta fiscalização é parte de auditoria coordenada - TC Processo 018.130/2018-6 - que envolve diversos municípios de doze estados da Federação - Maranhão, Piauí, Ceará, Rio Grande do Norte, Paraíba, Pernambuco, Sergipe, Alagoas, Bahia, Pará, Amazonas e Minas Gerais, realizada em atendimento ao Acórdão 1824/2017-TCU-Plenário (de relatoria do E. Ministro Walton Alencar Rodrigues) .
Por meio do referido decisum, proferido em sede de representação da lavra do Ministério Público Federal, Ministério Público do Estado do Maranhão e do Ministério Público de Contas do Tribunal de Contas do Estado do Maranhão (TC Processo 005.506/2017-4) , esta Corte firmou os seguintes entendimentos em relação aos recursos federais, destinados à complementação da União ao Fundef e ao Fundo de Manutenção e Desenvolvimento da Educação Básica e de Valorização dos Profissionais da Educação (Fundeb) :
9.2.2. aos recursos provenientes da complementação da União ao Fundef/Fundeb, ainda que oriundos de sentença judicial, devem ser aplicadas as seguintes regras: [...]
9.2.2.2. utilização exclusiva na destinação prevista no art. 21, da Lei 11.494/2007, e na Constituição Federal, no art. 60 do ADCT;
9.2.3. a aplicação desses recursos fora da destinação, a que se refere o item 9.2.2.2 anterior, implica a imediata necessidade de recomposição do Erário, ensejando, à mingua da qual, a responsabilidade pessoal do gestor que deu causa ao desvio, na forma da Lei Orgânica do TCU;
9.2.4. a destinação de valores de precatórios relacionados a verbas do Fundef/Fundeb para o pagamento de honorários advocatícios é inconstitucional, por ser incompatível com o art. 60, do ADCT, com a redação conferida pela EC 14/1996, bem como é ilegal, por estar em desacordo com as disposições da Lei 11.494/2007; 
Além disso, referido aresto determinou à Segecex a realização de trabalho para verificar a aplicação desses recursos, autorizando sua realização em conjunto com outros órgãos da rede de controle (itens 9.4 e 9.10) . 
Em embargos de declaração, opostos contra essa decisão, o TCU esclareceu que (Acórdão 1962/2017-TCU-Plenário) :
9.2.1.2. a natureza extraordinária dos recursos advindos da complementação da União obtida pela via judicial afasta a subvinculação estabelecida no art. 22 da Lei 11.494/2007; 
Posteriormente, no âmbito de representação da Secex/Educação (TC Processo 020.079/2018-4) , foi concedida medida cautelar, ratificada pelo Acórdão 1518/2018-TCU-Plenário, para que os entes municipais e estaduais beneficiários de precatórios provenientes da diferença no cálculo da complementação devida pela União, no âmbito do Fundef, se abstivessem de utilizar tais recursos no pagamento a profissionais do magistério ou a quaisquer outros servidores públicos, a qualquer título, a exemplo de remuneração, salário, abono ou rateio, até que o TCU decidisse o mérito do processo. 
Ao apreciar o mérito, por meio do Acórdão 2866/2018-TCU-Plenário, esta Corte firmou entendimento, em relação aos recursos recebidos a título de complementação da União no Fundef, reconhecidos judicialmente que:
9.2.1. além de não estarem submetidos à subvinculação de 60%, prevista no artigo 22 da Lei 11.494/2007, consoante o subitem 9.2.1.2, Acórdão 1962/2017-TCU-Plenário, não podem ser utilizados para pagamentos de rateios, abonos indenizatórios, passivos trabalhistas ou previdenciários, remunerações ordinárias, ou de outras denominações de mesma natureza, aos profissionais da educação;
9.2.2. podem ter sua aplicação definida em cronograma de despesas que se estenda por mais de um exercício financeiro, não estando sujeita ao limite temporal previsto no artigo 21, caput, da Lei 11.494/2007;
 Por ocasião dessa última decisão, esta Corte recomendou aos entes beneficiários dos aludidos recursos que, previamente à utilização dos valores, elaborassem plano de aplicação compatível com as orientações contidas na deliberação, com o Plano Nacional de Educação, com os objetivos básicos das instituições educacionais e com os respectivos planos estaduais e municipais de educação, em linguagem clara, com informações precisas, indicando os valores envolvidos em cada ação/despesa planejada. 
Ainda segundo referida deliberação, tais planos deveriam ter ampla divulgação e ter sua elaboração e execução acompanhadas pelos respectivos conselhos do Fundeb. 
Estima-se que o valor total relativo aos precatórios do Fundef, advindos do pagamento a menor da complementação da União, supere R$ 90 bilhões. 
Este trabalho é ainda mais importante diante do preocupante cenário retratado nos Acórdãos 2.353/2018 e 2.018/2019, do Plenário, de relatoria do E. Ministro Walton Alencar Rodrigues, referentes ao acompanhamento do Plano Nacional de Educação (Lei 13.005/2014) , dos quais se estrai que, das 20 metas do plano, aproximadamente 13 delas tem risco alto ou médio de não atingimento.
A presente auditoria teve o apoio do Tribunal de Contas dos Municípios da Bahia (TCMBA) , órgão que já acompanhava 32 municípios no Estado e incluiu, na fiscalização, outros 8 municípios, conforme o relatório de auditoria. 
 Foram visitados, ao todo, 21 municípios daquele Estado, escolhidos secundo critérios de risco e materialidade. 
Esta fiscalização buscou responder as seguintes questões:
Questão 1: Os recursos repassados aos municípios foram depositados em conta bancária do Fundeb ou outra conta criada exclusivamente com esse propósito? 
Questão 2: Os recursos estão sendo utilizados exclusivamente na manutenção e desenvolvimento do ensino para a educação básica? 
Questão 3: Foi observada a vedação à destinação de valores dos precatórios do Fundef para o pagamento de honorários advocatícios?
Questão 4: Os recursos recebidos pelo município em virtude dos precatórios do Fundef foram utilizados para pagamentos de remuneração de profissionais da educação básica? 
Subquestão 4.1) Qual percentual dos recursos recebidos foi utilizado para esse propósito? 
Subquestão 4.2) Qual foi a natureza (rubrica) dos pagamentos remuneratórios realizados pelo Município? 
Subquestão 4.3) Os pagamentos realizados foram destinados a profissionais da educação básica que estavam em efetivo exercício no ano em que a complementação da União foi a menor do devido?
Foram identificados os seguintes achados:
i) os recursos não foram depositados em conta específica ou, embora, inicialmente, depositados em conta específica foram transferidos, posteriormente, para outras contas dos municípios;
ii) utilização de recursos em destinação alheia à manutenção e desenvolvimento do ensino (MDE) para a educação básica;
iii) pagamento de honorários advocatícios com recursos dos precatórios do Fundef e
iv) pagamento aos profissionais da educação básica a título de remuneração/abono com recursos dos precatórios do Fundef.
II
A equipe de auditoria verificou que, no Município de Ribeira do Amparo, os recursos oriundos dos precatórios do Fundef foram transferidos para diversas outras contas, dificultando sobremaneira a verificação do real destino dado ao montante.
Relatou que muitas dessas contas foram bloqueadas em razão de decisão proferida em ação civil pública.
Não obstante, verificou que R$ 18.031.433,69 foram destinados, pela ex-prefeita, Tetiana de Paula Fontes Cedro Brito, ao pagamento de pessoal de diversas secretarias e de gastos da área da saúde. 
Assim, propõe chamar em audiência a ex-prefeita, Tetiana de Paula Fontes Cedro Brito, para que apresente razões de justificativa para as transferências realizadas em desacordo com os arts. 3º, da Lei 9.424/1996 (Lei do Fundef) e 17, da Lei 11.494/2007 (Lei do Fundeb) . 
Além disso, sugere determinar ao Município, com fundamento no art. 3º, da Decisão Normativa 57/2004, que, no prazo de 30 dias, adote as providências para a recomposição do referido valor (R$ 18.031.433,69) à conta do Fundeb. 
No que tange ao Município de Barreiras, a equipe verificou que foram utilizados, aproximadamente, R$ 18 milhões em despesas com conservação e manutenção de prédios públicos que não da área da educação. 
Por isso, apresentou proposta semelhante no sentido de chamar em audiência o ex-prefeito, José Barbosa de Souza Sobrinho, para que apresente razões de justificativa para a utilização dos recursos em despesas que não são de MDE e determinar ao ente federado a adoção de providências para recomposição do montante à conta do Fundeb.
Irregularidade semelhante ocorreu no Município de Santaluz, com a utilização indevida de R$ 1.413.066,22 em despesas não enquadradas como MDE, no Município de Ibicaraí, com o pagamento de passivos de anos anteriores relativos a água e esgoto, e no Município de Cipó, com a utilização de R$ 598.933,59 em despesas estranhas a MDE.
Nesses últimos casos, não houve proposta de chamar em audiência o gestor responsável, mas apenas de determinação ao ente federado visando à adoção de providências para recomposição do montante à conta do Fundeb.
Importa destacar, em sintonia com o voto condutor do Acórdão 2553/2019-TCU-Plenário, que, ao menos desde 1996, os recursos do Fundef devem ser destinados, exclusivamente, a ações de manutenção e desenvolvimento do ensino (MDE) , conforme expressa previsão constitucional e legal. 
Pouco importa se os entes obtiveram os recursos por meio de ações judiciais, fato que não altera a natureza nem a vinculação dos aludidos recursos. 
 Assim, as propostas devem ser ajustadas, aos termos dos itens 9.2.3 e 9.4.2, do Acórdão 1824/2017-TCU-Plenário, para que os mencionados entes sejam comunicados acerca da necessidade de imediata recomposição, às contas específicas dos precatórios do Fundef, dos montantes gastos com despesas não enquadráveis como de manutenção e desenvolvimento do ensino (MDE) , sob pena de instauração de Tomadas de Contas Especiais. 
Opto por não chamar em audiências os gestores responsáveis nesta etapa processual, sem prejuízo de registrar que poderão responder no âmbito das Tomadas de Contas Especiais que poderão ser instauradas. 
Quanto ao Município de Ribeira do Pombal, a equipe verificou a utilização dos recursos dos precatórios do Fundef para compra de gêneros para merenda escolar, que não poderia ser enquadrada como MDE, com base no art. 71, da Lei 9.3.4/1996.
Assim, propôs a realização de audiência do ex-prefeito, Ricardo Maia Chaves de Souza, pela utilização dos recursos em despesas que não são de MDE e determinação ao ente federado para que adote as providências para recomposição do montante à conta do Fundeb.
Não obstante a vedação existente da utilização dos recursos do Fundef com despesas da merenda escolar, opto por adotar o mesmo entendimento do recente Acórdão 2553/2019-TCU-Plenário, em cujo voto foi aduzido que:
No que tange à utilização de aproximadamente R$ 80.000,00 pelo Município de São Sebastião para aquisição de gêneros alimentícios para complementação da merenda escolar, acolho o entendimento da equipe de auditoria no sentido de que, não obstante o entendimento do FNDE de que tais gastos não podem ser custeados com recursos do Fundeb, foram importantes para o processo ensino-aprendizagem, motivo pelo qual, excepcionalmente, deixo de determinar a restituição dos recursos à conta específica.    
III
No que tange ao pagamento de honorários advocatícios com recursos dos precatórios do Fundef, a equipe registrou que houve o destaque de R$ 5.011.345,45 do montante a ser recebido pelo Município de Paratinga e identificou os advogados recebedores do montante. 
Não obstante, propôs apenas dar ciência à Advocacia-Geral da União (AGU) , ao Ministério Público Federal (MPF) e ao Tribunal de Contas dos Municípios do Estado da Bahia (TCMBA) para que adotem as medidas cabíveis. 
Dissinto da proposta, porquanto o TCU detém verdadeiro poder-dever de fiscalizar a utilização dos recursos federais repassados, não passível de delegação a outros órgãos, embora possa com eles colaborar no âmbito da rede de controle.
Por conseguinte, deve ser determinado à unidade técnica competente que promova as diligências necessárias, previamente à instauração de Tomada de Contas Especial, para a cobrança dos valores indevidamente pagos a título de honorários advocatícios, em sintonia com os Acórdãos 1.285/2018 (Relator Ministro Benjamin Zymler) , 1.824/2017 e 2.553/2019 (ambos, de relatoria do E. Ministro Walton Alencar Rodrigues) , todos do Plenário. 
Com relação ao Município de Piatã, deixo de acolher a proposta da equipe de auditoria de dar ciência à AGU, ao MPF e ao TCMBA da possibilidade de utilização dos recursos para pagamento de honorários advocatícios, considerando a informação de que o valor ainda não foi pago em razão de interposição de agravo de instrumento por parte da União. 
No que tange ao Município de Ribeira do Pombal, o relatório de auditoria indicou que houve o pagamento de honorários contratuais, administrativamente, no valor de R$ 11.580.325,50, mas a equipe não conseguiu concluir se foram custeados com os recursos dos precatórios do Fundef. 
Dessa forma, ao invés de dar ciência do fato à AGU, ao MPF e ao TCMBA, deve ser determinado à unidade técnica competente que aprofunde o exame quanto ao destino dado ao total dos recursos recebidos por meio dos precatórios do Fundef pelo Município de Ribeira do Pombal, após o que, verificada alguma irregularidade, deverá proceder nos termos dos Acórdãos 1824/2017, 2.553/2019 e 1.285/2018, todos do Plenário. 
No caso do Município de Pindobaçu, o relatório de auditoria indica que, embora tenha havido destaque dos honorários, o pagamento está sendo contestado pela União, motivo pelo qual também não se mostra necessário, no momento, dar ciência à AGU, ao MPF e ao TCMBA desse fato. 
Outrossim, o relatório precedente indica que ainda não houve pagamento de honorários advocatícios com os recursos dos precatórios do Fundef recebidos pelos Municípios de Ibicaraí e de Amélia Rodrigues sendo despiciendo dar ciência disso aos referidos órgãos.
IV
A equipe de auditoria identificou que houve pagamento de remuneração ordinária aos profissionais da educação com recursos dos precatórios do Fundef pelos Municípios de Paratinga, Bonito, Ribeira do Amparo, Santaluz, Pindobaçu, Barreiras, Amélia Rodrigues, Ribeira do Pombal, Ibicaraí, Belo Campo, Jaremoabo, Jucuruçu, Pilão Arcado e São Felipe.
Como discorrido no voto condutor do Acórdão 2553/2019-TCU-Plenário, embora o pagamento de remunerações ordinárias com os recursos dos precatórios do Fundef contrarie a melhor interpretação, a qual prima pela consecução dos objetivos básicos das instituições educacionais (art. 70, caput, da LDB) , de fato, até o TCU firmar seu entendimento, por meio do Acórdão 2866/2018-TCU-Plenário, havia controvérsia quanto à possibilidade desse pagamento, com os recursos dos precatórios, aos profissionais da educação, considerando a literalidade do inciso I, do art. 70, da LDB:
Art. 70. Considerar-se-ão como de manutenção e desenvolvimento do ensino as despesas realizadas com vistas à consecução dos objetivos básicos das instituições educacionais de todos os níveis, compreendendo as que se destinam a:
I - remuneração e aperfeiçoamento do pessoal docente e demais profissionais da educação;[...] 
O próprio Fundo Nacional de Desenvolvimento da Educação (FNDE) , manifestou-se de forma favorável à possibilidade de utilização dos recursos dos precatórios do Fundef para pagamento de remuneração ordinária dos profissionais, no TC Processo 020.079/2018-4, consoante o seguinte excerto do relatório do Acórdão 2866/2018-TCU-Plenário:
A manifestação do FNDE e o despacho proferido pela Procuradoria Federal junto à Autarquia têm o mesmo entendimento, no sentido de que os recursos provenientes de precatórios do Fundef podem ser utilizados para pagamento de parcelas remuneratórias ordinárias, mas não podem ser usados para pagamento de abonos indenizatórios, rateios ou passivos trabalhistas e previdenciários.
Dessa forma, considero que os pagamentos de remunerações ordinárias aos profissionais da educação ocorridas até a concessão da medida cautelar ratificada pelo Acórdão 1518/2018-TCU-Plenário (TC Processo 020.079/2018-4) , podem ser aceitos por esta Corte. Os valores pagos posteriormente deverão ser restituídos à conta específica do Fundef e os responsáveis devem responder pelo descumprimento de decisão do Tribunal.  
No que tange ao Município de Santaluz, a equipe indicou, ainda, que houve o pagamento, em 2018, de valores relativos a INSS, que totalizam R$ 709.404,40, e, quanto ao Município de Ribeira do Pombal, houve pagamento de INSS, no mesmo ano, do valor de R$ 450.020,28.
Por meio do Acórdão 2866/2018-TCU-Plenário, o Tribunal firmou o entendimento de que os recursos dos precatórios do Fundef não podem ser usados para pagamento de passivos trabalhistas nem previdenciários.
Referida decisão não criou nova interpretação cuja aplicação retroativa poderia afrontar o princípio da segurança jurídica. O art. 70, da LDB, não prevê o pagamento desses passivos, tampouco é despesa que contribui para o alcance dos objetivos das instituições de ensino.  
Por conseguinte, deve ser determinado à unidade técnica que apure se referidos pagamentos foram de passivos previdenciários e, caso positivo, comunique aos Municípios acerca da necessidade de imediata recomposição, à conta específica dos precatórios do Fundef, do aludido montante, por não ser despesa com manutenção e desenvolvimento do ensino (MDE) , sob pena de instauração de Tomada de Contas Especial, nos termos dos itens 9.2.3 e 9.4.2, do Acórdão 1824/2017-TCU-Plenário e 9.1.2 do Acórdão 2553/2019-TCU-Plenário.
Quanto ao Município de Ibicaraí, a equipe de fiscalização apontou que, além do pagamento de remuneração ordinária dos profissionais do magistério, houve pagamento de reajuste concedido a esses profissionais, bem como de abono salarial, correspondendo este a uma remuneração mensal, como previsto em lei municipal.
Especificamente em relação aos valores pagos após a concessão da cautelar (Acórdão 1518/2018-TCU-Plenário) , a equipe propõe chamar em audiência o prefeito responsável pelos pagamentos e determinar ao Município que adote as providências necessárias à recomposição dos cofres do Fundeb.
Acolho, em essência, o encaminhamento proposto pela unidade técnica. O ex-prefeito deve responder pelo descumprimento de decisão do TCU e o ente federado deve ser comunicado acerca da necessidade de imediata recomposição à conta específica dos precatórios do Fundef, dos montantes gastos em desconformidade com a cautelar, sob pena de instauração de Tomada de Contas Especial.
No que tange ao Município de Jeremoabo a equipe de auditoria apontou que houve pagamento de aproximadamente R$ 9 milhões, em 2017 e 2018, relativos à folha dos "servidores da Secretaria Municipal de Educação", incluindo salário, abono e rateio. Desse montante, cerca de R$ 8,5 milhões foram destinados ao pagamento de "profissionais da educação".
Conquanto não examinado no relatório de auditoria, essas informações indicam que uma parte dos pagamentos teve como destinatários servidores não enquadrados como profissionais da educação, nos termos do art. 61, da Lei de Diretrizes e Bases da Educação (Lei 9.394/1996) .
Dessa forma, deve ser determinado à unidade técnica que apure o valor exato dos pagamentos a servidores que não podem ser enquadrados como MDE, nos termos do art. 70, inciso I, da LDB, após o que, se for o caso, deverá comunicar o Município da necessidade de imediata recomposição do valor à conta específica dos precatórios do Fundef, sob pena de instauração de tomada de contas especial. 
O relatório de auditoria também indica a ocorrência de rateio, o qual não foi quantificado. 
Além de não estar previsto no rol de incisos do art. 70, da Lei 9.394/1996, o simples rateio das quantias recebidas pelo Município a título de precatórios do Fundef não se amolda ao caput do referido dispositivo, o qual define as despesas de manutenção e desenvolvimento do ensino (MDE) , como aquelas realizadas com vistas à consecução dos objetivos básicos das instituições educacionais, como já se posicionou esta Corte por ocasião dos Acórdãos 2.866/2018 e 2.553/2019, ambos do Plenário.  
 O pagamento de rateios a profissionais da educação não deveria ter sido sequer cogitado, por absoluta incompatibilidade com o interesse público e com as leis do Fundef, do Fundeb, de Diretrizes e Bases da Educação e do PNE.
Esses pagamentos não contribuem de forma sustentável para a valorização do magistério, tampouco para o alcance dos objetivos das instituições de ensino, representando, apenas, favorecimento pessoal momentâneo de alguns profissionais em detrimento do precário ensino básico público brasileiro. 
Quanto a essa questão, o E. Ministro Benjamin Zymler aduziu, por ocasião da apreciação do Acórdão 2866/2018-TCU-Plenário:
5. No que tange às vedações na aplicação dos recursos, acredito que seu rateio entre os profissionais do ensino, ativos e inativos, viola o regime estatutário administrativo. As vantagens previstas nesse regime se limitam àquelas de natureza remuneratória (vencimentos, gratificações, adicionais) ou indenizatória (moradia, alimentação) . Todas elas pressupõem um substrato fático, inexistente na espécie. Não há espaço para conceder fortuitamente parcelas de caráter extraordinário. 
6. Numa tal hipótese, em última análise, restariam violados os princípios da moralidade e da impessoalidade.
Portanto, deve ser determinado à unidade técnica que promova as diligências necessárias para identificar o responsável pelo pagamento do rateio e o valor envolvido, após o que deverá instaurar tomada de contas especial nos moldes do item 9.1.3, do Acórdão 2553/2019-TCU-Plenário. 
Quanto ao Município de Pilão Arcado, a equipe de auditoria identificou que houve pagamento de pessoal com os recursos dos precatórios do Fundef após a concessão da medida cautelar que o vedava, referendada pelo Acórdão 1518/2018-TCU-Plenário. 
Por isso, propõe chamar em audiência o prefeito responsável pelos pagamentos e determinar ao Município que adote as providências necessárias à recomposição dos cofres do Fundeb.
Acolho, em essência, o encaminhamento proposto pela unidade técnica. O ex-prefeito deve responder pelo descumprimento de decisão do TCU e o ente federado deve ser comunicado acerca da necessidade de imediata recomposição à conta específica dos precatórios do Fundef, dos montantes gastos em desconformidade com a cautelar, sob pena de instauração de Tomada de Contas Especial.
Não é necessário dar ciência aos referidos municípios do entendimento firmado por ocasião do Acórdão 2866/2018-TCU-Plenário, sendo suficiente informá-los do teor da presente deliberação. 
Ante o exposto, voto por que o Tribunal adote o Acórdão que ora submeto à apreciação deste Colegiado.
TCU, Sala das Sessões Ministro Luciano Brandão Alves de Souza, em 20 de novembro de 2019.
MARCOS BEMQUERER COSTA
Relator